【裁判字號】    95,上重更(二),32
【裁判日期】    951108
【裁判案由】    殺人等
【裁判全文】
臺灣高等法院臺中分院刑事判決    95年度上重更(二)字第32號
上  訴  人
即  被  告  辛○○
                    （
選任辯護人  林志忠  律師
上  訴  人
即  被  告  癸○○
                    （
選任辯護人  宋永祥  律師
            盧昱成  律師
上  訴  人
即  被  告  己○○
                    服役部隊：新竹空軍499聯隊憲兵352營第
                    一連新竹.
選任辯護人  蔣志明  律師
上列上訴人因殺人等案件，不服臺灣臺中地方法院中華民國93年
6月14日第一審判決 （92年度重訴字第2851，起訴案號：臺灣臺
中地方法院檢察署民國92年度偵字第16622號） ，提起上訴，經
判決後，由最高法院第二次發回更審，本院判決如下：
    主    文
原判決關於被告辛○○、癸○○、己○○部分，均撤銷。
辛○○意圖供他人犯罪之用，而未經許可出借手槍，處無期徒刑
，褫奪公權終身，併科罰金新臺幣拾伍萬元，罰金如易服勞役，
以新台幣壹仟元折算壹日。扣案之仿美國ＳＭＩＴＨ＆ＷＥＳＳ
ＯＮ廠口徑○．三五七吋轉輪手槍製造之仿造轉輪槍壹把（槍枝
管制編號：0000000000號）、菲律賓製ＡＲＭＳＣＯ
Ｒ廠２０２型○．三八吋之制式轉輪槍壹把（槍枝管制編號：0
000000000號），均沒收。
癸○○共同連續殺人，處有期徒刑拾伍年。扣案之仿美國ＳＭＩ
ＴＨ＆ＷＥＳＳＯＮ廠口徑○．三五七吋轉輪手槍製造之仿造轉
輪槍壹把（槍枝管制編號：0000000000號）、菲律賓
製ＡＲＭＳＣＯＲ廠２０２型○．三八吋之制式轉輪槍壹把（槍
枝管制編號：0000000000號），均沒收。
己○○無罪。
    事    實
一、辛○○（綽號宏哥）於民國（下同）九十二年七月間，在台
    中縣太平市○○路二七四巷九弄二十五號獨資經營「中信顧
    問管理公司」（以下簡稱為中信公司），登記名義負責人為
    辛○○之女友楊美芳，公司主要經營：逾期應收帳款管理服
    務、應收帳款收買、徵信服務及企業經營管理顧問等業務，
    「中信公司」並為竹聯幫中部信堂分會之所在會址，辛○○
    原為堂主，嗣交由其表弟少年田○○（綽號「判官」，行為
    時未滿十八歲，已由本院九十三年度少上訴字第八○號刑事
    判決判處有期徒刑十五年確定）接手堂主之位，田○○平日
    則居住在中信公司三樓，並透過網際網路招收成員，己○○
    （綽號「小鑫」）與張勝忠（綽號「小忠」，現役軍人，另
    案由國防部中部地方軍事法院以九十三年度台判字第三一六
    號判決，以傷害致人於死罪，判處有期徒刑十五年確定）同
    為竹聯幫中部信堂分會下之成員。
二、緣己○○於九十二年八月二十日下午三時許，帶張勝忠至台
    中市第一廣場Ｅ世代手機店內找子○○，其間子○○因銀行
    徵信問題牽怒辱罵在場人員，見張勝忠仍坐在原位，認張勝
    忠對其不敬，張勝忠亦對子○○感到不滿，雙方繼而發生拉
    扯，子○○竟出手毆打張勝忠，並持椅子砸向張勝忠，致張
    勝忠之門牙（假牙）掉落四顆（上開傷害部分未據告訴，亦
    非本案起訴範圍）。嗣子○○見張勝忠撥打行動電話，即向
    張勝忠挑釁稱：「你是否要找你大哥田○○，沒關係，要找
    大家來，來拚輸贏」等語。張勝忠隨即離開前往附近某便利
    商店，己○○稍後亦至，張勝忠復於當日下午五時許與田○○取得聯繫，田○○即表明要為張勝忠討回公道，並要張勝
    忠在台中市○○路口的茶坊等他。不久，田○○騎乘機車至
    雙十路口載張勝忠返回「中信公司」，己○○亦騎乘機車尾
    隨在後。另一方面，子○○亦找來丑○○、丁○○及李沛勳
    等人助陣，並由丑○○與田○○聯絡，雙方原約定於當日晚
    上七時許，在台中市第一廣場前面之廣場碰面談判，惟田○○未依約出現，子○○即與丁○○、李沛勳等人前往台中市
    干城車站附近之某軍用品店內，以新台幣（下同）四千四百
    元之代價購得手電筒型信號槍一把及信號彈六發（非屬槍砲
    彈藥刀械管制條例管制之槍彈），丑○○嗣後並前往台中市
    ○○路與梅亭街口附近之「三媽檳榔攤」找其女朋友，子○○、丁○○及李沛勳則前往「合利泰飯店」休息。
三、惟另一方面，當田○○、張勝忠及己○○於當日傍晚返回「
    中信公司」之後，辛○○、李建甫（原審通緝中）及癸○○
    均在場，田○○遂將上情告知辛○○。辛○○見子○○氣燄
    囂張，為供田○○等人犯罪之用，遂外出攜回其自不詳時間
    起所持有之仿美國ＳＭＩＴＨ＆ＷＥＳＳＯＮ廠口徑○．三
    五七吋轉輪手槍製造之仿造轉輪槍一把（槍枝管制編號：0
    000000000號又此把手槍仍屬工廠製造並具來復線
    ，屬槍砲彈藥刀械管制條例第四條所稱之其他可發射金屬或
    子彈具有殺傷力之槍枝）、菲律賓製ＡＲＭＳＣＯＲ廠２０
    ２型○．三八吋之制式轉輪槍一把（槍枝管制編號：000
    0000000號）、及另一把尚無法證明具有殺傷力之槍
    枝（未扣案，無證據證明其有殺傷力）、以及十二顆之○．
    三八吋彈頭口徑之制式子彈（均已在後述案發時間射擊完畢
    而不存在），並與田○○、癸○○（綽號「瘋子」）、李建
    甫（綽號「小野」，在逃）等人商議如何教訓子○○。當時
    張勝忠及己○○亦有在場聽聞此事。此後，辛○○竟意圖供
    田○○、癸○○、李建甫等人以傷害身體之方式教訓子○○
    （傷害罪部分，未據子○○告訴）之用，將其中一把手槍交
    給田○○，另二把手槍分別交給癸○○、李建甫，並囑咐田
    ○○必須先開該把手槍（因該手槍裝有平頭子彈）打頭陣，
    惟只要教訓子○○即可，不要打死人。田○○、癸○○、李
    建甫即基於共同之犯意聯絡，未經許可而共同無故持有上開
    具有殺傷力之手槍及子彈。而張勝忠在場目睹辛○○將上開
    手槍與子彈交付給田○○、癸○○、李建甫，且知田○○、
    癸○○、李建甫三人攜帶上開手槍及子彈外出之目的，係要
    外出找子○○談判，並伺機教訓子○○，張勝忠即與田○○
    、癸○○及李建甫基於共同非法持有上開具有殺傷力之手槍
    及子彈之犯意聯絡，於同日晚上八時以後，相偕離開「中信
    公司」，並由己○○騎乘機車搭載田○○至台中公園，另癸○○、李建甫則共騎乘一部機車，張勝忠自己再另騎乘一部
    機車，全員到台中市台中公園會合。
四、嗣至同日晚上十時三十分許，丑○○接獲田○○打來之電話
    ，田○○表示張勝忠的事，其不管了等語，丑○○即要田○○將張勝忠帶來「三媽檳榔攤」，並表示：「雙方談一談就
    好了」。此後，田○○、癸○○、李建甫、張勝忠等人，即
    共同非法持有上開手槍及子彈，與己○○分乘機車，並由己○○搭載張勝忠前往「三媽檳榔攤」赴約，於同日晚上十一
    時前後，到達台中市○○路與梅亭街口。而子○○、丁○○
    及李沛勳等人亦到達台中市○○路與梅亭街口，並與田○○
    、癸○○及李建甫短暫交談，且表示要將假牙還給張勝忠，
    田○○即表示張勝忠在對面之７－便利商店前，子○○乃
    與丁○○一起前往７－便利商店前，果然見到張勝忠與己○○，子○○遂將假牙還給張勝忠，並邀張勝忠、己○○過
    去「三媽檳榔攤」內坐坐。而在前往「三媽檳榔攤」途中，
    張勝忠打電話聯絡田○○，並在台中市○○路、梅亭街口發
    現田○○、癸○○及李建甫等人，張勝忠、己○○乃轉向田
    ○○等人處。惟己○○在打完招呼之後，即自行返回７－
    便利商店牽機車。而子○○、丁○○返回「三媽檳榔攤」之
    後，亦騎乘機車外出片刻。惟丑○○因其尚未與田○○照會
    ，遂自行撥打電話與田○○聯絡。其後子○○騎乘機車返回
    之時，向丁○○詢問丑○○人在何處，丁○○表示丑○○在
    大雅路與梅亭街口與田○○交談，子○○即心生不悅，隨即
    由「三媽檳榔攤」往丑○○後方走來，並不悅地高聲大喊：
    「不是已經講好了嗎？」等語，且作勢從身穿之上衣掏出手
    電筒型信號槍。此時田○○、癸○○、李建甫見狀，心生不
    滿，明知上開手槍與子彈之殺傷力強大，持以射擊，將使身
    在其等射擊範圍之內而被射中身體要害之中彈人死亡，三人
    竟變更犯意，而基於共同殺人之概括犯意聯絡，共同持槍先
    後射擊對面之丑○○（並有射擊子○○，惟射擊子○○部分
    ，係基於誤想正當防衛，應成立過失傷害罪，因未據被害人
    子○○提出告訴，不另為不受理之諭知，詳見後述），（其
    中癸○○部分，尚無證據證明其所持該把手槍能有效射擊）
    。當時原在「三媽檳榔攤」之丁○○、李沛勳二人，聞聲亦
    從「三媽檳榔攤」趕來，因田○○、李建甫、癸○○仍承前
    共同殺人之概括犯意聯絡，連續朝李沛勳、丁○○二人射擊
    ，致李沛勳被射中胸部，造成胸部槍彈創貫穿心臟，失血性
    休克死亡，一槍斃命倒臥在大雅路上（距梅亭街口轉角處約
    十．二公尺）；丑○○則受有由口打入，打斷牙齒、卡在左
    臉頰上（為整形外科醫師所取出）、右上臂穿通，未留子彈
    、右上腹穿入，打穿橫結腸、十二指腸，卡在胸框上（子彈
    由骨科醫師所取出）、左股股溝處穿通（未留子彈）打爛左
    腹動脈神經等槍傷。子○○、丑○○二人中槍之後並即倒臥
    在地，丁○○則倖未中彈，田○○、癸○○、李建甫及張勝
    忠等人，見狀即往梅亭街方向逃逸。
五、嗣經路人李志宗報案，巡邏警員亦至該處發現上情，趕緊叫
    救護車將丑○○送至中國醫藥學院附設醫院救治，丑○○始
    倖免於死亡。警方隨即在當日晚上十一時十五分許，在台中
    市○○路與梅亭街口子○○倒臥身旁，查扣到手電筒型信號
    槍一把、彈頭一顆、彈頭片一顆，並在「三媽檳榔攤」前逮
    獲己○○。田○○則於翌日即同月二十一日凌晨四時許，持
    上開作案之轉輪手槍及仿造轉輪槍各一把（槍枝管制編號：
    0000000000號、0000000000號）至台
    中市警察局第二分局投案。警方並另循線於同月二十一日清
    晨五時許，在「中信公司」發現癸○○，癸○○見警盤查即
    跳樓逃逸，致受有第三腰椎爆裂性骨折之傷害（送醫急救）
    。警方嗣後並在「中信公司」當場查獲木棍一百九十二支、
    開山刀十二支、西瓜刀三支、武士刀一支、鋁棒一支、雙截
    棍一支、自小客車ＷＪ─九○八○車牌一面，資料一箱（為
    辛○○替人討債之債務人本票及債權人委託書），最後再於
    九十二年八月二十一日上午八時三十分許，在台中市○○路
    十三巷二十號逮獲張勝忠。辛○○則經警方通知，於同月二
    十一日上午十時許，由委任律師陪同，到台中市警察局第二
    分局接受詢問而到案。
六、案經台中市警察局第二分局報請臺灣臺中地方法院檢察署檢
    察官偵查起訴。
    理    由
壹、被告辛○○、癸○○部分：
一、訊據本案上訴人即被告（以下均簡稱為被告）辛○○雖坦承
    伊在上開時間，有以楊美芳為登記名義負責人，在台中縣太
    平市○○路二七四巷九弄二十五號經營「中信公司」，並經
    營：逾期應收帳款管理服務、應收帳款收買、徵信服務及企
    業經營管理顧問等業務；另被告癸○○亦坦承伊在上開案發
    時間，有到台中市○○路與梅亭街口附近，並承認伊確係於
    九十二年八月二十一日清晨五時許，在「中信公司」跳樓受
    傷之後，為警逮捕；惟被告辛○○、癸○○均矢口否認有公
    訴人所起訴之上開犯罪情事，並為下列辯解，即：
（一）被告辛○○辯稱：「中信公司」係合法經營之公司，與竹
      聯幫並無任何關聯，伊並非竹聯幫中部信堂分會之原堂主
      ，也沒有暴力討債，更未非法持有任何槍枝子彈，亦未將
      扣案之槍枝或其他未扣案之槍枝交付給田○○、癸○○及
      李建甫等人，伊平常並未使用「中信公司」二、三樓，不
      知道警方所查扣之西瓜刀、開山刀、鋁棒等物是從那裏來
      ，田○○持槍及開槍之事，伊亦完全不知情，伊在案發之
      前，早於九十二年八月十九日，即已陪同伊父庚○○、女
      友楊美芳及伊之胞弟張易紳一起前往谷關洗溫泉，並住宿
      於「加賀溫泉會館」，翌日（即二十日）吃完午餐之後，
      約下午四時許，伊即又駕車載伊父到「橋麥美髮店」理髮
      ，約至晚上七時之後才離開，故不可能在此段期間，在「
      中信公司」上址，將手槍、子彈交付給田○○、癸○○、
      及李建甫等人，共同被告己○○、張勝忠二人雖曾在警、
      偵訊為不利於伊之供述，但其等此部分供述均非真實，且
      因未錄音或己○○遭受警方刑求，而不具備證據能力，不
      能據此認定伊有犯罪，如伊有犯罪，早已聞訊逃逸，不可
      能會一經警方通知，即到警局應訊，以致含冤被押迄今，
      伊並無公訴人所指訴之犯行，應不為罪等語。
（二）被告癸○○辯稱：伊在九十二年八月二十日下午至傍晚，
      並未留在「中信公司」上址，並不知張勝忠與子○○發生
      爭執等事，亦不可能與田○○在「中信公司」共同向被告
      辛○○收受槍枝與子彈，當天晚上，伊雖有一人騎機車到
      台中市○○路與梅亭街口附近，但伊係因為當晚曾打電話
      給田○○，知道田○○在大雅路那邊，所以伊才騎機車過
      去找田○○，並於當晚八、九時許到達台中市○○路與梅
      亭街口附近，其後伊只看見田○○一人在場，後來看到前
      方的檳榔攤有三個人走過來跟田○○講話，伊就在停放機
      車之地方等田○○，看他們講了約五到十分鐘，上開三人
      就走回檳榔攤，其乃準備要與田○○離開，但田○○後來
      又接到一通電話，講沒多久，對面超商有四、五人走過來
      跟田○○講話，其中包含剛才跟他說話的那三人，後來有
      一個人留在田○○旁邊，其他的人就離開，過沒多久檳榔
      攤又有二個人走過來跟田○○講話，過沒多久，就聽到槍
      聲，伊因害怕就趕快跑掉，不知何人開槍，伊亦未參與上
      開談判與開槍射擊等事，如有，伊之雙手虎口及衣服不可
      能沒有火藥殘跡反應，本案所查扣之十二顆彈殼經鑑定亦
      證實係田○○於案發時所持雙槍射擊後之彈殼，足證伊未
      持槍，伊後來在九十二年八月二十一日清晨五時許，亦係
      誤認便衣警員係前來尋仇之仇家，才會跳樓受傷，並非畏
      罪逃逸，本案共同被告己○○在偵訊及軍事檢察官訊問時
      之供述，內容不符，其間存有矛盾，又因未錄音或受誘導
      等原因而不具證據能力，難以採信，被害人子○○在偵訊
      對伊不利之指證除屬「推測之詞」外，更與客觀事實不符
      ，且其在一審只證稱有「小野」、「判官」開槍，不能據
      其證詞認定伊有犯罪，再依據張勝忠、丑○○、己○○、
      李志宗、丁○○、田○○等人於一審法院之證詞，亦不能
      證明伊於上開案發時、地，有持槍參與犯罪，伊應不為罪
      ，又縱有犯罪，依據原審判決所認定之事實，亦構成正當
      防衛等情。
二、然查：本案被告己○○確有於九十二年八月二十日下午三時
    許，帶張勝忠至台中市第一廣場Ｅ世代手機店內，因與被害
    人子○○發生上開糾紛，子○○乃出手毆打張勝忠，張勝忠
    之門牙（假牙）掉落四顆，嗣子○○見張勝忠撥打行動電話
    ，即向張勝忠挑釁稱：「你是否要找你大哥田○○，沒關係
    ，要找大家來，來拚輸贏」等語，其後張勝忠乃於當日下午
    五時許與田○○取得聯繫，田○○即表明要為張勝忠討回公
    道，並要張勝忠在台中市○○路口的茶坊等他，不久，田○○騎乘機車至雙十路口載張勝忠返回「中信公司」，被告己○○亦騎乘機車尾隨在後同回「中信公司」，此即為本案共
    犯田○○等人嗣後當晚要教訓子○○之原因，上開事實為被
    告己○○、及證人張勝忠所是認，被害人子○○亦坦承有上
    開糾紛，上情應堪認定。而本案被害人子○○此後如何找來
    丑○○、丁○○及李沛勳等人助陣、及上開談判之過程，亦
    經本案被害人子○○、丑○○、及證人丁○○等人指證甚詳
    。及至當晚十一時許，本案被害人李沛勳確有在上開時、地
    ，因遭受槍擊，造成胸部槍彈創貫穿心臟，失血性休克而死
    亡，此情業據被害人李沛勳之家屬戊○○於偵查中，及於原
    審法院暨本院審理時，指訴明確，核與證人李志宗、丑○○
    、子○○等人於偵、審中所指證之情節大致相符，並有警方
    現場勘驗圖一份、現場圖一份、現場照片七張附於偵查卷宗
    可稽，復經臺灣臺中地方法院檢察署檢察官督同法醫師相驗
    屬實，製有勘驗筆錄一份、解剖報告書一份、相驗屍體證明
    書一份、解剖屍體照片四十張附於相驗卷宗可按。本案被害
    人李沛勳確有在上開時、地，因遭受槍擊而死亡之事實，亦
    為本案被告辛○○、癸○○等人所不否認，此情應堪認定。
    另本案被害人丑○○亦有在本次槍擊事件中，遭受槍擊受傷
    ，計受有：(1)子彈由口打入，打斷牙齒，卡在左臉頰上（為
    整形外科醫師所取出），(2)右上臂穿通傷，未留子彈，(3)子
    彈由右上腹穿入，打穿橫結腸、十二指腸，卡在胸框上（子
    彈由骨科醫師所取出），(4)左股股溝處穿通，未留子彈，打
    爛左腹動脈神經等傷害，上開各情除據本案被害人丑○○分
    別於偵、審中指訴明確外，並有中國醫藥學院附設醫院之病
    歷表及被害人丑○○之主治醫師賴光啟之傳真報告書各一份
    ，附於偵查卷宗可憑，上開各情亦堪認定。查本案共同被告
    田○○於案發之後，攜往警局投案並供承曾於案發使用之扣
    案仿美國ＳＭＩＴＨ＆ＷＥＳＳ○Ｎ廠口徑○．三五七吋轉
    輪手槍製造之仿造轉輪槍一把（槍枝管制編號：00000
    00000號）、菲律賓製ＡＲＭＳＣＯＲ廠２０２型○．
    三八吋之制式轉輪槍一把（槍枝管制編號：0000000
    000號），經送內政部警政署刑事警察局鑑定結果，認均
    具有殺傷力（此部分詳如後述之槍彈鑑定書）。而本件槍擊
    地點在台中市○○路與梅亭街口角間店面「來雅藤飾」臨梅
    亭街處，被害人李沛勳倒臥地點在大雅路上「來雅藤飾」店
    隔壁之「長鴻餐具百貨」前電箱旁，「三媽檳榔攤」現已更
    名為「尚青檳榔店」，位於大雅路上由梅亭街方向依序向左
    為「來雅藤飾」、「長鴻餐具百貨」、「琥琪大飯店」、大
    雅路二○八之六號出租店面、「尚青檳榔店」，上開各情亦
    經檢察官履勘現場查明屬實，並製有履勘現場筆錄及照片十
    八張附於偵查卷宗可稽。依據卷附現場圖及照片所示，本案
    被害人李沛勳中彈倒臥之地點，距離大雅路與梅亭街口轉角
    處僅約十．二公尺，亦即距離衝突發生地點之不遠處，案發
    當時子○○所持有之手電筒型信號槍經送內政部警政署刑事
    警察局鑑定結果，認僅能發射小型信號彈之用，而其內所含
    之小型信號彈亦僅供發射產生火燄信號，以用於求救、位置
    標定等用途，二者並非槍砲彈藥刀械管制條例所列管之槍枝
    、子彈或爆裂物，此情有內政部警政署刑事警察局九十一年
    二月二十七日刑偵五字第○九一○○三九八三四號鑑驗通知
    書在卷可據（見九十二年度偵字第一六六二二號偵查卷宗第
    二宗第五○頁），故被害人李沛勳不可能係受子○○所持有
    之手電筒型信號槍射擊信號彈而中彈死亡，應係被害人李沛
    勳在該處因受田○○等人開槍射擊之後中彈死亡，應堪認定
    。查本案共同被告田○○於案發之後，攜往警局投案之上開
    仿造轉輪槍、及制式轉輪槍，其殺傷力強大，除本案被害人
    李沛勳係遭開槍擊中胸部貫穿心臟，當場死亡之外，被害人
    丑○○遭受近距離開槍射擊而被子彈擊中之身體部位，亦有
    臉部、腹部等人體要害部位，被害人丑○○且身中四槍，足
    見開槍射擊者殺意甚堅，確有殺人之故意甚明。又本件槍擊
    案發生時，丁○○係與被害人李沛勳站在一起，業據丁○○
    於本院審理時到庭結證在卷（見本院九十五年八月四日審判
    筆錄），而李沛勳業已遭射殺胸部中彈當場倒地身亡，已如
    前述，顯見被告癸○○與共犯田○○、李建甫等係朝被害人
    李沛勳及丁○○二人胸部要害之處開槍射擊，其有殺害被害
    人李沛勳及丁○○之故意，亦至為明確。
三、本案被告辛○○雖以前開情詞，否認其有公訴人所指訴之上
    開出借槍、彈犯行，然查：
（一）本案共同被告己○○於到案之後，曾為如下不利於被告辛○○之供詞與證詞，即：
（１）被告己○○於九十二年八月二十一日經檢察官訊問時，就
      槍擊過程及其原因，已供稱：「當日張勝忠打電話給我要
      我去水湳機場載他，我沒空去，他就要另一名朋友載他到
      第一廣場，下午四時多他打電話給我要我到第一廣場找他
      ，然後載他到乾哥住處將軍服換下，他原本說要回大雅，
      後來又說要去找『仔仔』（即子○○），我打給『小劉』
      問他在哪裡，他們說在三民路一間豆花店，小忠（即張勝
      忠）和『仔仔』聊天後，又說要掀桌子，但是『仔仔』也
      笑笑沒有生氣。後來『仔仔』接到一通電話後就很生氣，
      『仔仔』就罵與他通電話的員工，並說『我老婆不會說話
      ，為何你不會打電話給我』，可能是因為信用卡徵信的問
      題，他老婆不會回答，他就開始生氣了，這時他向小忠說
      ：大家都站著，為何你還坐著，就打了小忠。子○○把小
      忠拖出去打，小忠後來跑了，子○○要我把小忠找出來。
      張勝忠有向我說牙被打斷了，子○○也打電話給我，要我
      向『判官』（即少年田○○）說『大家是不是要約出來一
      起談判，看你們有多少人，我等你』等語，後來『仔仔』
      直接打電話給張勝忠，說要談判，張勝忠就向判官求援，
      原本『判官』與小忠約在第一廣場的魔岩店，後來又改在
      品記，『判官』之後問張勝忠發生何事，張勝忠就說被『
      仔仔』打。判官說阿翔（即被害人丑○○）有打電話給他
      ，要我們將小忠交出來，判官說誰鳥他，會降低我們的％
      數。後來判官載小忠回太平市的中信堂分會，子○○還是
      一直約我們出去單挑，判官在中信帳務管理公司，裡面還
      有辛○○、癸○○及李建甫三人及另一名辛○○的友人，
      我們就提到小忠被打掉門牙的事。辛○○之妻看見小忠被
      打斷門牙，就要他去給醫師看，又發現仔仔他們在公司樓
      下晃，辛○○打電話給判官要他回來，判官回來時，辛○○與他妻子外出後拿出三把槍回來，一把銀色交給判官，
      二把黑色交給癸○○及李建甫，並交待判官那把槍要先開
      ，因為那把槍的子彈是平頭的。後來我載判官、張勝忠騎
      一部，癸○○與李建甫共騎一部，先到台中公園將判官、
      張勝忠、癸○○與李建甫放在那裡，我騎回去找丑○○及
      子○○，因沒找到他們，我就先回去了台中公園載判官，
      判官打電話給丑○○說小忠的事情他不想管了，就約在三
      媽斜對面的７－。判官與阿翔碰面交談後，打電話給小
      忠，叫他不要過來，所以我與小忠在７－旁的巷子旁待
      著，我向前看判官在何處時，被阿翔看見，我就趕快跑回
      去。這時遇到子○○與丁○○，他們二人說已經沒事了，
      並邀我們二人到三媽聊天，小忠打電話給判官，判官要我
      與小忠先在原地等，判官走過來時就摟著小忠往騎樓轉角
      走，我走在他們後面，判官回頭要我去牽我的機車，途中
      我看見阿翔由前方走過來，我和他打了招呼就回去牽機車
      ，剛要發動機車時就聽見槍聲，我嚇的騎車回我住的飯店
      ，問我姊（王玉如）小劉在何處，她說小劉去三媽處，我
      又回去就發現李沛勳死了」、「（問：聽到槍聲時有看到
      何人打何人？）答：沒有。但我想應該是判官，小野、瘋
      子及小忠開的槍。子○○他們應該沒有帶槍，我看見四個
      黑影子往梅川方向跑，應該是判官他們四人」、「（問：
      你說中部信堂分會堂主原本是辛○○？）答：是判官告訴
      我的，當時他說堂主是他表哥辛○○」、「（問：判官何
      時接堂主？）答：判官在九十二年五、六月間說他表哥想
      從事正當生意，所以把堂主讓給他做。我沒見過更高級的
      大哥」、「（問：有看見辛○○提供槍械給判官，他用意
      為何？）答：他說不要打死人，教訓他即可。我也不知道
      後來為何打死人」、「（問：辛○○拿槍出來給判官還是
      他太太拿的？）答：辛○○」、「（問：明知他們要去火
      拼，為何仍要載判官到現場？）答：是判官自己騎，我是
      載小忠。我原本是載判官到台中公園，後我改載小忠，而
      判官自己騎。當時他們已經說算了，因為判官打電話給阿
      翔說不想管了，所以我想沒有事了。事後我看見判官摟著
      小忠，要我回去騎車時，我才想判官又想理這件事了，因
      為判官平常不會摟人」等語（見九十二年度偵字第一六六
      二二號偵查卷宗第一宗第七四至八一頁）。
（２）本案共同被告己○○於九十二年八月二十二日在檢察官聲
      請羈押之後，於原審法院法官訊問時，亦以被告之身分供
      述：「（警訊、偵訊筆錄所言）實在」、「（槍是）辛○○拿給判官的，張拿三支槍給田，都是轉輪那種的」、「
      （我平常稱呼辛○○）宏哥，判官是田○○」、「我是先
      認識判官，再認識宏哥，．．．．．．」、「（拿槍給判
      官時），他（指辛○○）說嚇嚇他們就好，不要打到死，
      把腳打到不能走就好」、「原本判官說要拿刀子，後來小
      野即李建甫就說拿槍一次把他們『撈起來』，就是一次解
      決，宏哥在場聽到後，非常生氣，宏哥跟他太太一起從公
      司開車出去約四十五分鐘回來，就拿了三把槍回來，銀色
      的槍交給判官，另外二把分別交給小野及癸○○（即瘋仔
      ），他們拿槍就出發，判官、小野、蕭及張勝忠就去台中
      公園，原本他們是要打電話給『仔仔』，但沒有打，我告
      訴他們我要去找仔仔，但沒有找到人，我又到台中公園去
      找他們，後來還是判官及小忠打電話給丑○○找他們出來
      見面後，他們告訴我已經沒事，判官要我去牽我的機車，
      我走到機車那邊時，就聽到很多槍聲，我回頭看到判官、
      小野、小忠及瘋仔從梅亭街跑，我嚇到就騎機車離開了」
      、「我只是（竹聯幫）成員，沒有擔任職位，今年一月中
      加入，現堂主是田○○，堂口設樹孝路的中信公司，之前
      堂主是宏哥」、「判官說的，因宏哥說他不想再繼續做堂
      主」、「（他們去那裡做何事）我知道，我有聽到他們說
      要處理子○○打張勝忠的糾紛，我也知道他們過去時有帶
      槍，我去牽機車時以為沒事了，我也不知道他們為何開槍
      」等情（見原審法院九十二年度聲羈字第四八八號刑事卷
      宗）。
（３）又本案共同被告己○○曾於九十二年十月三十一日，經國
      防部中部軍事法院檢察署檢察官在臺灣臺中看守所以證人
      之身分訊問，己○○亦以證人之身分具結證稱：「當日（
      指九十二年八月二十日）我和張勝忠有到該手機行內，後
      來子○○突然發脾氣，打張勝忠出氣，之後子○○要我叫
      張勝忠過來，要張勝忠打電話給田○○出來解決事情，不
      久當我找到張勝忠時，張勝忠就說他已經打電話給田○○
      ，要他出面幫忙解決事情」、「後來田○○載張勝忠回公
      司，我跟在後面，回到公司之後，田○○就說要幫張勝忠
      出這口氣」、「當時現場公司裡面有我、張勝忠、辛○○
      、田○○以及癸○○等人，（商議內容）我只聽到田○○
      說要把對方打成重傷，當時張勝忠也在場．．．．．．」
      、「（在公司內有無準備槍枝與對方火拼）這我不知道，
      但是在我載張勝忠前往的途中，張勝忠有和我說田○○有
      帶槍，我就和張勝忠說不要讓田○○一起去，但張勝忠說
      一定要讓田○○一起過去」等語（見九十二年度偵字第一
      六六二二號偵查卷宗第二宗第二七、二八頁）。
（４）本案被告己○○雖主張其在警訊曾遭刑求，因此精神受有
      壓迫，產生恐懼，故在偵查期間，有不能為自由陳述之情
      形云云。惟依據臺灣臺中看守所於九十三年二月十日以中
      所坤衛字第○九三○○○○五六四號函檢送之己○○「收
      容人內外傷紀錄表」、「被告健康檢查表」（見原審卷一
      第一一五至一一七頁），未見被告己○○於九十二年八月
      二十二日入所時，經檢查結果，有何新傷之記載。且就上
      開刑求之抗辯，被告己○○於原審法院係先後指述：「我
      約於九十二年八月二十一日被查獲當天，我被警察帶到一
      間我不知道地方的派出所內，在派出所內，有一位穿便服
      的警員拿辛○○的口卡給我指認，問我是否為辛○○交槍
      給我的，我說不是，他就（叫）我把我的眼鏡拿下來，用
      拳頭一直打我頭部，打很多下，我不知道他的名字，我也
      不知道他為何打我，後來我被帶到現場，再被帶回第二分
      局第三組偵訊，打我的那名警員沒有在場，但我製作筆錄
      時因此受影響，所以我於警訊筆錄中有指認辛○○及癸○○，之後就沒有人再打我．．．．．．」（原審卷一第三
      九、四○頁）、「他們將我拖到地下室，用布條把我眼睛
      蒙起來，用拳頭一直打我的頭，警察並要我指證辛○○的
      口卡片，我說不是，警察一定要我指控他，後來我有聽到
      說警察要拼業績」、「查獲的警員其中二位警員（對我刑
      求）」（原審卷一第九三頁）、「我一進入警局，警察就
      把我拉到暗室，把我眼鏡拿下來，毆打我頭部，拿辛○○
      的口卡給我看，要我指認他」、「二個人（刑求我）」、
      「用手（打我頭部），還有不知道什麼東西，我忘記了」
      、「我不太記得（這種情形有幾次），我只知道我一進警
      局就被打，應該被打二次」（原審卷二第一六三頁）、「
      「我是被刑求，辛○○部分我是被刑求說出來，癸○○、
      李建甫部分也是」等語（見原審法院九十二年度少調字一
      ○三六號少年事件卷宗第九七頁）。依據被告己○○之上
      開供述，其原辯稱遭受一名便衣警員毆打刑求，後改稱遭
      受二名便衣警員毆打刑求，及至本院更一審審理時，又覆
      稱對其毆打刑求之警員只有一人；另被毆打之次數，被告
      己○○原稱一次，後又改為二次；被毆打之原因，被告己○○原稱：「我也不知道他為何打我」，後來改稱：「警
      察一定要我指控他（指辛○○），後來我有聽到說警察要
      拼業績」，繼又擴稱：「我是被刑求，辛○○部分我是被
      刑求說出來，癸○○、李建甫部分也是」；且就被毆打之
      時，眼睛有無遭受布條矇住，先後所供亦有不同。依據被
      告己○○之上開供述不符情形，此部分所辯已非可信。且
      被告己○○之警詢筆錄，均係依其自由陳述製作而成，當
      時係在辦公室問己○○筆錄，問筆錄時有很多人在場，當
      時己○○並未說之前有被人毆打，印象中己○○也沒說他
      身上有傷等情，業據證人即詢問被告己○○之警員丙○○
      於本院審理時到庭結證明確（見本院九十五年九月二十二
      日審判筆錄），足見被告己○○所辯稱曾遭便衣警員毆打
      一節，顯非實在，殊無足取。至於被告己○○經警逮捕至
      製作筆錄之時間，其間雖將近有四小時，惟案發之初，相
      關犯罪資料亟待追查，偵訊警員亦需對犯罪情節之相關資
      料有基本認識，始足對犯罪嫌疑人為有效之偵訊，此與檢
      察官或法院先有相關資料可供審閱，再定期定時訊問被告
      之情形有所不同。證人即承辦本案之警員丙○○於本院審
      理時，亦到庭證稱：「（選任辯護人楊榮富律師問：上次
      你到法庭證述，你是十一點多逮捕被告己○○，為何到凌
      晨才製作第一份筆錄？）因為這整段時間，都在釐清案情
      ，做查證過去和偵查的動作。（見本院九十五年九月二十
      二日審判筆錄）。被告己○○甚或辛○○等人以被告己○○係在經警逮捕之後約四小時，才接受警訊，即認被告己○○有遭刑求之可能，此部分所辯亦為本院所不採。其請
      求本院再將案發當時派遺在立人派出所之制服警員十二人
      傳喚到院供其指認，本院亦認無此必要，併此敘明。且觀
      之被告己○○在上開檢察官偵訊及原審法院訊問時之供述
      ，其對本案發生之原因、過程、及被告辛○○如何交付槍
      枝給田○○、癸○○及李建甫之情節描述，甚為明確完整
      ，並非籠統之敘述，若非確有其事，被告己○○豈有可能
      因警員強要其指證被告辛○○犯罪，即可虛構上開情節，
      且於檢察官偵訊及原審法院訊問時，為細節內容大致相容
      之供述？被告己○○上開偵訊筆錄係在檢察官之偵查訊問
      下所製作，上開偵訊錄音帶經原審法院勘驗結果，載明：
      偵訊筆錄檢察官在告知被告罪名之後，確實有具體諭知刑
      事訴訟法上之三項權利等語，己○○及其選任辯護人亦均
      對勘驗結果表示沒有意見，有原審法院勘驗筆錄在卷可考
      。被告己○○之上開偵查筆錄難認有何因遭警刑求，因此
      精神受有壓迫並產生恐懼，而不能為自由陳述之情事。上
      開偵訊筆錄內容既係在檢察官面前所為之陳述，又無顯不
      可信之情況，依刑事訴訟法第一百五十九條之一第二項之
      規定，自得作為證據。另本案被告己○○於九十二年八月
      二十二日在檢察官聲請羈押之後，經原審法院法官訊問之
      時所為之上開陳述，其具證據能力亦不待言。又被告己○○於九十二年十月三十一日，係經國防部中部軍事法院檢
      察署檢察官在臺灣臺中看守所以證人之身分訊問（縱因無
      錄音設備而未錄音，但因非以被告身分應訊，亦不影響其
      證據能力），其證詞固據證據能力，但就其所證：「（在
      公司內有無準備槍枝與對方火拼）這我不知道，但是在我
      載張勝忠前往的途中，張勝忠有和我說田○○有帶槍，我
      就和張勝忠說不要讓田○○一起去，但張勝忠說一定要讓
      田○○一起過去」等語，明顯與其在上開偵訊及原審法院
      法官訊問時所為之供述不合，且依本案卷內資料，亦未見
      張勝忠有供、證此情，被告己○○上開部分之證述內容，
      明顯有為脫免本身刑責而為不實證述之虞，此部分證詞為
      本院所不採信。（按被告己○○係在中信公司親眼目睹被
      告辛○○將槍、彈出借予田○○、李建甫及被告癸○○，
      已如前述，故其應係自中信公司騎機車載田○○前往台中
      公園時，即知悉田○○身上有帶槍彈，其上開所證稱從
      台中公園載張勝忠前往三媽檳榔攤途中，聽張勝忠講才知
      道田○○身上有帶槍彈等語，顯屬不實，為本院所不採
      。然被告己○○雖知悉田○○持有槍彈，但並未與田○○
      等人謀議共同持有上開槍彈，詳見後述）。
（二）又本案共犯張勝忠於上開軍事法院檢察署檢察官九十三年
      一月七日偵查訊問時供稱：「（問：田○○等人在中信顧
      問公司裡討論要幫你解決問題時，你是否在場？）答：我
      當時有在場，但我是在一旁休息」、「（問：有無聽到田
      ○○等人討論之內容？）答：他們討論內容我不是很清楚
      ，但我隱約聽到田○○說『不要出人命就好，要小心使用
      槍枝』『他們打掉小忠的牙，我們也要打掉他們的牙』」
      、「．．（在中信公司）我只有看到田○○找他的大哥辛○○討論這件事情，．．．．．」等語。再分別於九十三
      年五月三十一日、九十三年七月六日軍事法院調查時供稱
      ：案發前之九十二年八月二十日伊確實在中信公司內看見
      被告辛○○等語。復經本院前審以證人身分實施交互詰問
      ，證人張勝忠亦未能證述上開偵訊內容有非出於自由意志
      而陳述之情事（見本院更(一)審卷三第三七頁），上開供述
      內容自具證據能力。雖證人張勝忠經辯護人及檢察官詰問
      時，除證稱其於九十二年八月二十日下午到醫院看牙齒之
      前，有在「中信公司」看到被告辛○○等語之外，又證稱
      ：「我不知道（田○○帶槍出去）」、「（回到中信公司
      ）就是休息，沒有作其他事情」、「我是因為看到己○○
      的供詞，（才在第二次警局補訊筆錄時供稱：我有看到辛○○交槍給乙○○）」、「（己○○的筆錄）放在旁邊，
      我自己看的」、「事實上我沒有親眼看到交槍的事情」、
      「（在軍事檢察官所講的）不是我親眼看到的，那時我是
      不清楚之下回答的」等語，但己○○於警訊供稱被告辛○○交付之槍枝有三支，張勝忠於上開警局複訊供稱：其不
      知被告辛○○交付給田○○之槍枝有幾枝；己○○於警訊
      供稱被告辛○○交付槍枝之對象有三人，張勝忠於上開警
      局複訊僅供述被告辛○○交付槍枝給田○○（見九十二年
      度偵字第一六六二二號偵查卷宗第一宗第四○頁）。依據
      上情，證人張勝忠在本院前審證述：係因自己翻看己○○
      的筆錄，才在第二次警局補訊筆錄為上開供述云云，顯非
      可信。再被告辛○○在上開時間有無在「中信公司」，有
      無參與討論如何報復，及有無交付槍枝給田○○，如非親
      自目睹，張勝忠豈會為上開明確、直接之供述。經檢察官
      詰問時，證人張勝忠雖證稱：「我自己對自己所講的也很
      不確定」，但經檢察官再詰問「若是不確定的話，為何會
      說這些話？」，張勝忠即無法回答，後並證稱：「（內容
      ）不是（亂講的）」等語。足證本案共犯張勝忠於上開軍
      事法院檢察署檢察官偵查訊問時所為之供詞，較屬可信。
      嗣後迴護被告辛○○之詞，難認可信。
（三）再本案被告辛○○於九十二年八月二十一日在律師陪同下
      接受警詢時，雖否認犯罪，但仍有供稱：「因警方通知說
      我表弟乙○○開槍打死人，而通知我到場說明」、「（問
      ：你所經營之中信顧問管理公司雇用幾人？）」答：因我
      公司送案件至法院的訴訟費及裁判費我都必須先代墊，所
      以至目前為止我沒有聘員工」、「田○○是我阿姨的兒子
      他是我表弟，癸○○、己○○、張勝忠、李建甫等人據我
      所知是田○○的同學」、「（問：據己○○在九十二年八
      月二十一日三時警訊筆錄中供稱，於昨（二十日）下午因
      張勝忠遭子○○毆打成傷回至你中信公司，由你與田○○
      商議如何火拼後，由你外出取回三把轉輪手槍，分別將一
      把銀色手槍交給乙○○、另兩把黑色轉輪手槍交給李建甫
      及癸○○，讓他們前往案發地台中市○○路與梅亭街口找
      被害人李沛勳、子○○、丑○○尋仇，你做何解釋？）答
      ：我沒有手槍怎麼可能將槍交給他們前往尋仇，當時我在
      公司看到乙○○、李建甫、癸○○、己○○四人在我公司
      內講話，但我與客戶在談生意所以我沒有聽到他們談話的
      內容，不知道為何己○○會在筆錄中指證我參與此事」、
      「（問：你表弟乙○○成立竹聯幫中部信堂分會，地點設
      立於台中縣太平市○○路二七四巷九弄二十五號你的中信
      管理顧問公司內，警方並在上址查扣到木棍一九二支、開
      山刀十二支、西瓜刀三支、武士刀一支、鋁棒一支、雙截
      棍一支、自小客車ＷＪ－九○八○失竊車牌乙面、資料乙
      箱，你是否知道這些東西來源及用途？）答：我大部分工
      作時間都在一樓，很少上樓，資料是客戶委託我代收款項
      的資料」「（問：中信顧問公司你於何時開始營業？）答
      ：我於九十一年七月與人股東經營，至九十二年七月因經
      營不善股東退股，我才與我太太吃下股份獨自經營」等語
      。依據被告辛○○之上開供述，被告辛○○顯然承認其於
      九十二年八月二十日下午，當田○○、李建甫、癸○○、
      己○○等人回到「中信公司」之時，其有在場。雖經本院
      前審勘驗上開警訊錄音帶，可認定警員有按下錄音鍵，但
      無錄音內容，但陪同被告辛○○到警局應訊之賈俊益律師
      已在本院前審證稱：「警訊時我有在場」、「印象中有錄
      音」、「製作筆錄之後，由辛○○看過簽名之後，我才簽
      名的。警訊時，我人是在場，但其警訊內容我沒有看，只
      是單純在場才來簽名的」、「我人在場，是有隔了一小段
      的距離，警訊時，我人是可以看得到，是在同一辦公室，
      是稍微可以聽到訊問的內容，但是不是很清楚」、「在我
      在場的時候，並沒有看到（警員對辛○○強暴脅迫）」、
      「（訊問完畢之後，辛○○簽名，按指紋時，我）在場」
      、「（辛○○簽名、按指紋之前時），應該有看（筆錄內
      容）」等情。被告辛○○既在律師之陪同下到警局應訊，
      事後亦可確定有看過筆錄之記載才簽名，顯足擔保被告辛○○上開陳述之任意性與筆錄記載之真實性。按訊問被告
      ，除有急迫情況經記明筆錄者外，應全程連續錄音，必要
      時，並應全程連續錄影；又筆錄內所載之被告陳述與錄音
      或錄影之內容不符者，除有急迫情況且經記明筆錄而未錄
      音、錄影之情形外，其不符之部分，不得作為證據，刑事
      訴訟法第一百條之一第一項、第二項固有明文規定。但考
      其立法目的，在於建立詢問筆錄之公信力，並擔保詢問程
      序之合法正當，亦即在於擔保犯罪嫌疑人對於詢問之陳述
      ，係出於自由意思及筆錄所載內容與其陳述相符。故司法
      警察（官）詢問犯罪嫌疑人如違背上開規定，其所取得之
      供述筆錄，究竟有無證據能力，即應審酌司法警察（官）
      違背該法定程序之主觀意圖、客觀情節、侵害犯罪嫌疑人
      權益之輕重、對犯罪嫌疑人在訴訟上防禦不利益之程度等
      具體情節認定之。本院綜合：I被告辛○○坦承其於九十
      二年八月二十一日因接到警方通知，表示因田○○出事，
      伊在律師賈俊益之陪同下，接受警方訊問，訊問過程中律
      師均在場，警方無恐嚇之言詞或動作，伊在看完筆錄後才
      簽名；II上開警訊筆錄，緊接著被告簽名，確有賈俊益律
      師之簽名，有該筆錄可考，III依據警員壬○○、及賈俊益
      律師在本院前審審理時之證詞，均證稱應有錄音（至於後
      來消磁之原因不明）等情，認上開警訊筆錄亦具證據能力
      。至於被告辛○○在看守所內接受軍事檢察官訊問之供述
      ，經本院前審函調並未發現有經錄音。因無其他可資擔保
      筆錄記載內容與陳述相符之確切證明，本院爰不採為本案
      認定事實之證據，併此敘明。
（四）被告辛○○雖辯稱：其於九十二年八月十九日與其父親庚○○、女友楊美芳及弟弟張易紳共同前往谷關洗溫泉，住
      宿在加賀溫泉會館，翌日下午四時許，到達美髮店，其父
      親在該店內染髮至晚上七時許才一起離開云云。證人馮于
      綾、庚○○、楊美芳、張易紳等人亦分別在原審及本院前
      審為有利被告辛○○之證詞。然查：
（１）被告辛○○所提出之信用卡簽帳單及加賀溫泉會館確認之
      住宿資料影本，依據上開資料所載，簽帳單所載簽帳之時
      間為九十二年八月十九日下午六時三十七分，簽帳人為被
      告辛○○之女友楊美芳，登記住宿之房號為三○七號及三
      ○九號房，金額為六千六百元（應為每房每日三千三百元
      ），足見被告辛○○縱然有與上開親友至谷關住宿加賀溫
      泉會館，其住宿之時間亦應係九十二年八月十九日至翌日
      十二時左右，而台中市區與谷關之間，其單趟車程僅約一
      小時，則被告辛○○於九十二年八月二十日下午三、四時
      以後，即有可能已返回「中信公司」，是前開住宿紀錄自
      難作為被告辛○○於九十二年八月二十日下午以後未出現
      在中信公司之不在場證明。
（２）被告辛○○經本院前審訊問，雖供稱其在九十二年八月二
      十日下午四時許，有駕車搭載庚○○、楊美芳、張易紳等
      人至證人馮于綾所經營之美髮店，但其不知證人馮于綾所
      經營美髮店之店名及所在路名。且依其供述，「中信公司
      」到上開美髮店之車程僅約二、三十分鐘，詎在僅有其父
      庚○○染髮之情形下，其等渡假返回，竟在證人馮于綾證
      稱已經客滿之情形下，其與楊美芳、張易紳三人竟在該處
      空等三小時，證人馮于綾、庚○○、楊美芳、張易紳等人
      亦為此證述，此何能認符情理？如有此情，此為有利被告
      辛○○之重要證據，何以被告辛○○於翌日至警局應訊時
      ，卻就此部分未為任何供述與辯解？且證人楊美芳在本院
      前審（上訴審）證稱係其付款，被告辛○○於本院前審（
      更一審）則供稱係其付款，二人此部分之證詞與供詞亦有
      不合。徵之上情，證人庚○○、楊美芳、張易紳、馮于綾
      等人之上開有利被告辛○○之證詞，顯難認屬真實，為本
      院所不採信。
（五）本案共犯田○○就扣案二把轉輪手槍之來源情形，雖於警
      詢時供稱：「該二支手槍是我於九十二年六月左右，有天
      晚上二十三時許，我在台中縣太平市『蝙蝠洞』風景區內
      所拾獲，用塑膠袋包著，手槍內各有六顆子彈」等語，於
      偵查中供稱：「（問：這兩把手槍在蝙蝠洞撿到？）答：
      那時晚上十一點多，無聊，騎機車到蝙蝠洞玩撿到的，洞
      內沒有燈光，我走路時踢到的，用便利商店的袋子裝著」
      等情，及於原審審理時證稱：「（問：你帶到警察局投案
      的二把手槍是否就是本案的手槍？）答：是的」、「（問
      ：這二把手槍如何來的？）答：我九十二年六月份去蝙蝠
      洞夜遊的時候撿到的」、「（問：你與何人去蝙蝠洞夜遊
      ？）答：我一個人去」、「（問：你如何撿到這二把槍？
      ）答：我進去裏面沒多久就踢到一包東西，拿起來看裏面
      有二把槍」、「（問：這二把槍什麼東西包著？）答：塑
      膠袋」、「（問：為何一人跑去夜遊？）答：無聊」、「
      （問：你從中信公司到蝙蝠洞多久時間？）答：騎機車一
      個小時，我當天晚上就回來了」等語，於本院審理時，亦
      大致為相同之證述。惟就其供述如何撿到扣案二把轉輪手
      槍之過程，甚為離奇，且衡諸情理，豈會有人在深夜時分
      ，花費一小時，獨自騎乘機車前往山上夜遊？更因而踢到
      及撿到制式槍彈？是田○○之前開供、證述顯與經驗常情
      相違，自難採為有利被告辛○○之證據。
（六）又扣案之手槍、彈頭、彈殼亦據內政部警政署刑事警察局
      九十二年十一月十八日刑鑑字第○九二○一六四六三九號
      鑑驗通知書，為下列之鑑定，即：
    送驗彈頭壹顆（編號三），認係受撞擊變形之已擊發口徑
      ０．３８吋制式覆銅彈頭，僅餘肆條右旋來復線。
    送驗彈頭片壹顆（編號九），認係受撞擊嚴重變形已擊發
      制式覆銅彈頭，其上欠缺可資比對之紋痕，無法比對，彈
      頭之外觀、型式詳如照片三至四。
    送驗彈頭參顆（由子○○身上取獲，分別編號四至六），
      鑑驗情形如下：
      I彈頭壹顆（編號四），認係已擊發口徑０．３８吋制式
        覆銅彈頭，僅餘肆條右旋來復線。
      II彈頭壹顆（編號五），認係變形之已擊發口徑０．３８
        吋覆銅彈頭，僅餘貳條右旋來復線。
      III彈頭壹顆（編號六），認係已擊發口徑０．３８吋覆銅
        彈頭，其上欠缺可資比對之紋痕，無法比對。
    送鑑彈頭壹顆（由丑○○身上取獲，編號七），認係已擊
      發口徑０．３８吋覆銅彈頭，僅餘肆條右旋來復線。
    送鑑彈頭壹顆（由死者李沛勳身上取獲，編號八），認係
      受撞擊嚴重變形之已擊發制式覆銅彈頭，僅餘肆條右旋來
      復線，其上欠缺可資比對之紋痕，無法比對。
    送鑑制式轉輪手槍貳枝，鑑驗情形如下：
      I壹枝（槍枝管制編號：0000000000號），認
        係仿美國ＳＭＩＴＨ＆ＷＥＳＳＯＮ廠口徑○．三五七
        吋轉輪槍製造之仿造轉輪槍，機械性能良好，認具殺傷
        力。
      II壹枝（槍枝管制編號：0000000000號），認
        係菲律賓製ＡＲＭＳＣＯＲ廠２０２型○．三八吋之制
        式轉輪槍，機械性能良好，認具殺傷力。
    送鑑彈殼壹拾貳顆，鑑驗情形如下：
    I陸顆（分別編號一至六），認均係已擊發口徑０．３８吋
      之制式彈殼。II陸顆（分別編號七至十二），認均係已擊
      發口徑０．３８吋之制式彈殼。
    比對情形：
    I上述送鑑彈頭肆顆（分別編號三、四、五、七）之彈頭，
      因欠缺可資比對之紋痕，無法判定是否由同案送鑑槍枝所
      擊發。
    II上述送鑑彈殼壹拾貳顆，其中陸顆彈殼（編號一至六），
      經以比對顯微鏡法比對結果，其彈底特徵紋痕均相吻合，
      認均係由同一槍枝所擊發，經再與同案送驗槍枝管制編號
      0000000000槍枝試射彈殼比對結果，其彈底特
      徵紋痕均相吻合，認均係由該槍枝所擊發。
    III上述送鑑彈殼壹拾貳顆，其中陸顆（編號七至十二），經
      以比對顯微鏡法比對結果，其彈底特徵紋痕均相吻合，認
      均係由同一槍枝所擊發，經再與同案送鑑槍枝管制編號0
      000000000槍枝試射彈殼比對結果，其彈底特徵
      紋痕均相吻合，認係均由該槍枝所擊發（見九十二年度偵
      字第一六六二二號偵查卷第二宗第五十一至六十八頁）。
    依據上開鑑定結果，上開扣案槍枝及射擊之子彈，均可射擊
    並具殺傷力，均屬槍砲彈藥刀械管制條例所列管具有殺傷力
    之手槍與子彈無疑。
（七）又扣案之槍枝管制編號0000000000號仿美國Ｓ
      ＭＩＴＨ＆ＷＥＳＳＯＮ廠口徑○．三五七吋轉輪手槍製
      造之仿造轉輪槍，經本院再函請內政部警政署刑事警察局
      及內政部鑑定結果，依內政部警政署刑事警察局九十五年
      七月二十七日刑鑑字第○九五○○九○一九八號函稱：「
      有關本局九十二年十一月十八日刑鑑字第○九二○一六四
      六三九號槍彈鑑定書內載槍枝管制編號00000000
      00號槍枝，其材質、結構與制式槍枝相仿，且足以擊發
      制式子彈，認係屬仿造槍．．．。」及內政部九十五年八
      月十七日內授警字第○九五○八七一一七○號函載：「二
      、依據本部警政署刑事警察局九十五年七月二十七日刑鑑
      字第○九五○○九○一九八號函鑑驗結果，送鑑仿造轉輪
      手槍一枝（槍枝管制編號0000000000），本部
      認定係屬槍砲彈藥刀械管制條例第四條及第八條所稱其他
      可發射金屬或子彈具有殺傷力之各式槍砲。」足見上開槍
      枝管制編號0000000000之仿造轉輪槍，與制式
      手槍尚屬有間，而係屬於槍砲彈藥刀械管制條例第四條及
      第八條所稱之其他可發射金屬或子彈具有殺傷力之槍枝，
      應無疑義。
（八）參酌被告辛○○所承租及經營「中信公司」之上開處所，
      經警方查扣木棍一百九十二支、開山刀十二支、西瓜刀三
      支、武士刀一支、鋁棒一支、雙截棍一支等間接事實，被
      告辛○○確於上開時、地意圖供田○○等人供犯罪之用而
      出借二把槍枝（另一把槍枝既未扣案且無積極證據證明有
      殺傷力，不在認定之列）及十二顆之上開子彈予田○○、
      被告癸○○、李建甫等人之犯行應可認定。
四、本案被告癸○○雖以前開情詞，否認參與本案任何犯罪，惟
    查：
（一）本案證人李志宗（現場目擊證人）已於九十二年八月二十
      一日凌晨一時十分之警訊，指證：「我因目擊槍擊現場，
      打電話報警處理，而接受警訊筆錄製作，協助調查」、「
      我於九十二年八月二十日二十三時許，騎機車經過台中市
      ○○路、梅亭街口，看見至少三名歹徒手持手槍在對兩名
      不明人士開槍，我經過路口後立即停下車以手機撥打一一
      ○報案，在撥打電話後又發現停放在大雅路二○八之五號
      前大貨車邊又躺了一個人（當時我手機所顯示時間為九十
      二年八月二十日二十三時零四分），經查為李沛勳」、「
      現場最少有三名歹徒持槍向被害人射擊，因我在報案當時
      ，丁○○也跑至現場，開槍之人全部是年青人，我只記得
      其中一人穿白上衣、黑長褲，其他則無印象」、「我能確
      定的是三名歹徒在開完槍後，徒步從梅亭街方向逃逸，我
      並沒有看到他們所乘坐之交通工具」、「我騎車經過時，
      發現大雅路梅亭街口傢俱店前有二名男子被三名手持手槍
      之男子包圍著開槍，現場我聽到至少十聲槍擊聲音，隨後
      我即報案」等語（見相驗卷宗第七、八頁）。其後，證人
      李志宗又於九十二年八月二十一日檢察官偵訊時，證稱：
      「我當時騎乘機車由大雅路往水湳方向行駛，經過大雅路
      與梅亭街口時，看到有三、四人拿槍打一個人，有一人倒
      在騎樓下，另一名也中彈在梅亭街靠大雅路口，他跑了幾
      步就倒下去。那些歹徒一邊開槍，一邊往梅亭街向梅川方
      向跑，我怕被流彈掃射，就往快車道行駛約十公尺左右，
      遇到一樓檳榔攤停下來欲報案時，就發現檳榔攤前有一輛
      大貨車下躺著一名男子。這時我有看見另一男子跑向路口
      向兩名男子說要他們撐著，那名男子就是丁○○。我向丁○○說那邊還躺一個人，他有跑過去看那名死者一下，又
      跑回傷者處等救護車」、「我只看見他們（指開槍者）往
      梅川方向跑」等情（見九二年度偵字第一六六二二號偵卷
      第一宗第七一、七二頁）。依據證人李志宗上開警、偵訊
      之證詞，其均證稱持槍向被害人射擊者，至少有三人。如
      再審酌其所稱開槍射擊之人全部是年青人、及其等開槍射
      擊之後逃逸之方法與方向均能明確證述等情，可見證人李
      志宗在上開警、偵訊，係就其在近距離之內，所親眼目睹
      之事實，以非被害人之立場而為證述。上開證詞應屬客觀
      可信。後在原審法院審理時，證人李志宗雖翻異前詞，改
      證：「（當時）沒有（看到何人開槍），我只知道有人開
      槍，我不曉得何人」、「開槍幾人我不知道」、「（警訊
      證稱看到三、四個人用槍打一個人）不對」、「我的意思
      不是三、四個人都有拿槍」等語（見原審卷二第二三一至
      二三六頁），惟證人李志宗上開警、偵訊之指證，經核既
      與後述被害人丑○○、子○○之指證情節大致相符，且當
      時距案發時間不久，在警訊時證人李志宗更不知持槍射擊
      者之真正姓名及身分，除無虛構他人犯罪情節之虞外，證
      人李志宗亦無對具體對象為不利證詞之心理壓力，審酌上
      情，本院認證人李志宗在上開警、偵訊之指證，較其嗣後
      在原審法院之證詞具有較可信之特別情況，且為證明犯罪
      事實存否所必要，依刑事訴訟法第一百五十九條之二規定
      ，得為證據。
（二）又本案被害人丑○○係在上開案發時地，直接面對田○○
      等人並被槍擊之對象，其在案發之後於九十二年八月二十
      四日警訊時，就與田○○一起開槍射擊之人部分，已指述
      ：「．．．．．．，約在二十二時三十分，『判官』又打
      電話告訴我說『小忠』與『仔仔』打架的事他不管了，我
      又跟『判官』說叫他帶『小忠』到『三媽檳榔攤』，大家
      談一談就好了，不用打架了，不久我看到『判官』帶著『
      小忠』、『小鑫』及另二名我不認識之兩名男子在大雅路
      和梅亭街口，我一個人和『判官』在談話時，突然間『仔
      仔』走到我身後，並作勢要從衣服內拿槍出來及邊大聲說
      『要怎麼樣都沒有關係』等語時，我就看到『判官』持槍
      對我開槍，我中槍就被送到醫院」、「我看到判官及他兩
      個朋友持槍，並開槍射殺我們」等語（九十二年度偵字第
      一六六二二號偵卷第一宗第一○六至一○七頁）。後在原
      審法院九十三年四月二十七日審理時，丑○○亦以證人身
      分證稱：「子○○找我出來替他與田○○談，因為他們我
      都認識，我的意思是要他們不要再吵下去」、「（判官他
      們那一方來了）五個人，田○○、癸○○（外號瘋子）、
      己○○、張勝忠、李建甫」、「我轉身擋子○○時，田○○在我背後開槍，所以我是背後受槍傷」、「我人剛到，
      還沒有進入話題，我轉身田○○他們開槍，我有聽到槍聲
      ，我受傷轉過去有看到三、四個火星，從不同的角度冒出
      來的」、「（警訊）當時我在加護病房，意識不是很清楚
      ，我講的大致上是對的，後來在偵查中及剛才所述比較實
      在，因為後來慢慢有回想起來．．．．．．」、「我到現
      場剛停下來，己○○就從我身邊走開」、「（我轉身時）
      ，癸○○在最外面，田○○、李建甫依序站在旁邊，張勝
      忠站在田○○、李建甫的後面」等情（原審卷二第四七至
      六三頁）。依據本案被害人丑○○上開指證情形，其已明
      確指證田○○、李建甫、及被告癸○○等三人即係開槍射
      擊之人。
（三）再，本案被害人子○○（子○○被槍擊受傷部分，應成立
      過失傷害罪，詳見後述。）亦係在上開案發時地，直接面
      對田○○等人並被槍擊之對象，其在案發之後於九十二年
      八月二十六日警訊時，已指述：「（問：現場共有幾人在
      場？）答：對方有『判官』，還有他二個朋友，還有『小
      忠』，另『阿祥』及我和他們站在一起，李沛勳及丁○○
      二人站在我後面」、「（問：案發現場共有幾人開槍？）
      答：三個人，我看到判官和他二個朋友各拿乙把手槍開槍
      」、「（問：和判官一同開槍之男子是何人？）答：我不
      認識」、「（問：現警方提供乙○○照片及己○○、張勝
      忠等三人照片供你指認，你認識他們三人嗎？可否有仇恨
      ？）答：「田○○即是『判官』、己○○即是『小新』，
      張勝忠是『小忠』，我和他們均無仇恨」等語（見九十二
      年度偵字第一六六二二號偵卷第一宗第一○四、一○五頁
      ）。其在九十二年八月二十七日經檢察官偵訊時，亦再指
      訴：「．．．．．．我到現場不到一分鐘就聽到開槍之聲
      音了，當時是一名我不認識的一名男子站在我的左前方開
      槍，他與我約距離兩公尺，開槍射中我的左臂，共向我開
      兩槍都射向手臂，我不支倒地，後來我又看見另一名站在
      判官左邊男子拔槍出來開槍，他們三人要離開時至少開了
      十幾槍，．．．．．．我有看到一名很像剛才庭上之癸○○由腰間拔出一把手槍，我也有看到判官掏槍出來」等情
      （見同上偵卷第一宗第一二一至一二三頁）。後在原審法
      院少年法庭九十二年度少調字第一○三六號少年事件於九
      十二年十一月二四日訊問時，被害人子○○亦以證人之身
      分指證：「．．．．．．我看到綽號『小野』、『瘋子』
      、『判官』，開槍時是四個人在場，三個人拿槍，拿槍的
      是『小野』先開槍、『瘋子』第二個拿槍出來，最後是『
      判官』拿槍出來」、「（指認在場之癸○○）他第二個拿
      槍出來」、「可以（確認他有在場）」等語（見原審法院
      少年法庭九十二年度少調字第一○三六號少年事件卷宗第
      一五一、一五二頁）。依據本案被害人子○○上開指證情
      形，其已明確指證田○○、李建甫、及被告癸○○等三人
      即係開槍射擊之人。其後，本案原審法院於九十三年四月
      二十七日審理時，被害人子○○雖再以證人之身分證稱：
      「．．．．．．我看到小野、判官拿槍出來，我有看到三
      把槍，我倒在地上，小野還對我的左手、右腳各補了一槍
      ，丑○○也有中槍，李沛勳也有中槍，是判官與小野開槍
      的」、「我看到丑○○對面有三人拿槍，並且三人都有開
      槍」、「（田○○）應該是右手（開槍），（後稱：時間
      很久忘記了，應該以之前筆錄所講為準）」、「我看到三
      個東西分別噴火」、「我可以確定小野有對我補二槍，其
      他人我不確定」、「（在法庭上之癸○○是否是你所稱之
      瘋子？）我不認得」、「（瘋子有無在場），我不敢確定
      」等語（見原審卷二第三一至四七頁），惟就其證述被告
      癸○○有無在場，其不敢確定部分，與其先前證述之內容
      迥異，復與本案被害人丑○○上開指證情形不符。即使本
      案被告癸○○於九十二年十一月二十四日經原審法院少年
      法庭九十二年度少調字第一○三六號少年事件以證人之身
      分訊問被告癸○○時，其亦坦承有在現場（但推稱係站在
      後面，又此部分見原審法院少年法庭九十二年度少調字第
      一○三六號少年事件卷宗第一五六、一五七頁）。足證嗣
      後被害人子○○以證人之身分證稱：被告癸○○有無在場
      ，其不敢確定部分，非可採為有利被告癸○○認定之證據
      。
（四）另本案證人丁○○於九十二年八月二十一日經檢察官偵查
      訊問時，已先後指證：「我與李沛勳在下午五、六時左右
      ，要一起去吃飯。這時李沛勳接到子○○電話說他與別人
      吵架，要我們過去談判。我們到第一廣場附近一家通訊行
      碰面，現場還有丑○○，子○○說判官約他們在第一廣場
      前，我們走過去都等不到人，所以我與子○○、李沛勳就
      先離開了。我們三人就先到飯店聊天，直到十點多，判官
      又打電話來找子○○，與他約在大雅路與梅亭街口之便利
      商店談判，我們到達時，看到有三個人在那邊等，子○○
      說那是判官，就下車和判官談判，另外二人站在後方，我
      不認識這二人。談完後，判官與他同夥二名男子走到巷子
      裡，往梅川方向走，我們三人往三媽檳榔攤走，就看到丑
      ○○由檳榔攤走出來，向子○○問判官人在哪裡，子○○
      說已經沒事了，談好了。但是丑○○說『我還沒和判官說
      』，就問判官在哪裡，子○○說你自己不會打電話給他，
      丑○○就打電話給判官，子○○就騎機車載我去兜風，騎
      到７－便利商店（梅亭街、大雅路口）梅亭街上（往民
      權路方向）碰到己○○、張勝忠站在７－便利商店（梅
      亭街上），我們停下車，子○○與己○○、張勝忠之機車
      並排停，並向張勝忠說：找你們是要好好談，並回頭將四
      顆假牙還給張勝忠，他就收到口袋中，並走到７－打行
      動電話，我們三人就往回走向大雅路，也看見判官三人由
      梅亭街越過大雅路到７－外與張勝忠談話，我不知道判
      官與張勝忠的談話內容。我與子○○、己○○往大雅路水
      湳方向走，子○○走在前面，我與己○○看見丑○○由三
      媽檳榔攤走過來，我問李沛勳：丑○○要去哪裡，他說要
      去找判官，子○○在檳榔攤被另一名男子『阿文』騎車載
      出去，問我們丑○○在哪裡，我說他去轉角處找判官，李
      沛勳他說他（丑○○）自己要去找判官當面談，所以子○○說我與李沛勳不要過去，他自己去就可以了，子○○過
      去之後，我與李沛勳就聽到槍聲了」、「（問：有無看見
      判官與另二名男子帶槍？）答：沒有，只有看見判官與其
      他二名男人與丑○○、子○○在拉扯」、「（問：聽到槍
      聲是在看見拉扯之前？）答：是。拉扯時也陸續有槍聲，
      我們是聽到槍聲才走過去看見他們在拉扯，又一直聽到槍
      聲」等語（見九二年度偵字第一六六二二號偵查卷第一宗
      第七二、七三頁）。其後在原審法院審理時，證人丁○○
      雖證稱其沒有看到何人開槍，但在被害人子○○與田○○
      於案發前在上開時、地談判時，被告癸○○有與另一名男
      子在田○○之身旁，則係證人丁○○證述明確之事實（見
      原審卷二第三一三、三一四頁）。依據證人丁○○之證詞
      ，益可認定被害人丑○○、子○○二人對於不利被告癸○○之指證，並非誣攀。
（五）復再參酌張勝忠、己○○於原審法院審理時所證：田○○
      在大雅路、梅亭街口與丑○○談判時，被告癸○○與李建
      甫亦在場等語，張勝忠並證稱被告癸○○綽號為「瘋子」
      ，當時係站在田○○之左邊（見原審卷第二宗第八八、九
      一頁）、及上開可認定被告辛○○在「中信公司」交付槍
      枝等事實，顯然在大雅路與梅亭街口處持槍射擊之人包括
      田○○、李建甫及被告癸○○等三人，應無疑義。至於張
      勝忠嗣後雖於本院更一審審理期日證稱：其於九十二年八
      月二十日下午回到「中信公司」之後，被告癸○○於當天
      下午並未留在「中信公司」，此後當晚槍擊案件發生之時
      ，被告癸○○亦未在場，更未持槍射擊云云。惟被告癸○○於九十二年八月二十日晚上十一時前後，確曾有在上開
      台中市○○路與梅亭街口，此係連被告癸○○均曾自承之
      事實。被告癸○○亦坦承其騎乘到現場之機車，於案發之
      後，尚留在現場而未及騎走（見本院更一審卷第一宗第一
      八九頁），張勝忠坦承認識被告癸○○，卻證稱被告癸○○未至案發現場，迴護之意甚為明顯，上開所證難認可信
      。
（六）另本案警方於事後採集田○○、癸○○、己○○、張勝忠
      、子○○、丑○○、丁○○及李沛勳之左、右虎口殘留物
      ，及將癸○○之衣服一併送請內政部警政署刑事警察局鑑
      定結果，認：田○○之左、右手虎口均檢出射擊火藥殘跡
      之特性金屬元素鋇－鉛－銻（Ｂａ－Ｐｂ－Ｓｂ）成分，
      丁○○之左手虎口檢出射擊火藥殘跡之特性金屬元素鋇－
      鉛－銻（Ｂａ－Ｐｂ－Ｓｂ）成分，其他人之左、右虎口
      及被告癸○○之衣服均未檢出射擊火藥殘跡之特性金屬元
      素鋇－鉛－銻（Ｂａ－Ｐｂ－Ｓｂ）成分，此有該局九十
      二年十二月十七日刑鑑字第○九二○一六五三九三號鑑驗
      通知書影本一份附於偵查卷宗可稽（見九十二年度偵字第
      一六六二二號卷第二宗第八十五至八十九頁）。被告癸○○雖據此辯稱其未開槍，惟本案槍擊案件發生之時係在九
      十二年八月二十日晚上十一時許，而被告癸○○係於九十
      二年八月二十一日清晨五時許，才在「中信公司」因跳樓
      受傷被警逮捕。嗣後再送醫採驗，其時間更在此時之後。
      在被告癸○○被警查獲之前，其有無洗手、沐浴、更衣，
      事實上已無從查證。而鑑定證人李協昌於原審法院審理時
      ，復已證稱：「（問：持手槍開槍，虎口是否一定會有火
      藥的殘餘？）答：依照我個人所知，在槍枝的左右二邊都
      有可能沾到火藥殘餘」、「（問：如果雙手虎口都沒有檢
      驗到火藥殘餘，是否可以確定就沒有持槍射擊？）答：如
      果射擊完後馬上採樣，應該可以如此推定，依據文獻記載
      ，如果超過六小時要採到火藥殘餘的機率就很低」、「（
      問：採樣六小時的限制是否僅限於虎口？有無包括衣服或
      其他？）答：因為比較容易洗手或碰觸其他東西，所以會
      轉移掉，衣服也有可能，文獻上記載的六小時是指手部」
      等語，足見在持槍射擊超過六小時以上，要由持槍射擊者
      之雙手虎口採得火藥殘餘成分之機率甚微。本院參酌少年
      田○○係於九十二年八月二十一日凌晨四時許攜槍投案，
      並坦承犯罪，而被告癸○○經警採驗之時間離案發已超過
      六個小時以上，且無法排除有洗手、沐浴、換衣服等清潔
      動作之可能，再徵之被害人丑○○、子○○及證人李志宗
      之明確指證，認上開鑑定結果，尚不足為被告癸○○並未
      開槍射擊之證明。上開鑑定結果，尤不足為被告癸○○有
      無持槍至現場之認定依據。
（七）本案共犯田○○雖多次於偵查及原審另案審理時供稱：係
      伊以左右手分持雙槍射擊被害人等云云，於本院審理時亦
      為相同之證述，另田○○之左、右手虎口雖均檢出射擊火
      藥殘跡之特性金屬元素鋇－鉛－銻等情，固亦據前述。惟
      查：
（１）本案共犯田○○至警局投案時，係攜帶上開手槍二把及彈
      殼十二顆投案，經鑑定結果，上開彈殼十二顆固均可認定
      係由上開手槍二把所分別擊發，但本案從被害人李沛勳、
      丑○○、子○○三人身上所取出之彈頭，是否均係從上開
      手槍二把所擊發，亦因欠缺可資比對之紋痕，而無從鑑定
      。且本案共犯田○○係於案發之後，逃離現場，再於翌日
      凌晨四時許攜帶上開扣案之手槍二把到警局投案，自無從
      依據其於上開時間攜槍投案之事實，即認定本案被害人丑
      ○○、子○○、李沛勳身中之子彈，均係本案共犯田○○
      一人持槍射擊所致。被告癸○○執此為辯，已難認有據。
（２）且依據被害人丑○○、子○○及證人李志宗之指證，其等
      均指證：案發現場係田○○等三人分持手槍。如有共犯田
      ○○一人手持雙槍射擊，被害人丑○○、子○○及證人李
      志宗等人對於如此明顯跡證，不可能從警訊以迄偵、審中
      ，均無人為此證述。況鑑定證人李協昌已證稱：「在槍枝
      的左右二邊都有可能沾到火藥殘餘」等語，再參酌證人丁○○於檢察官偵查訊問時，亦有指證：於聽到槍聲時看見
      田○○與丑○○等人拉扯等語以觀，自無法排除共犯田○○近距離拉扯開槍時，左右手同時沾到因槍擊所散發出火
      藥殘餘可能。共犯田○○於原審審理時，亦供稱，在本次
      事件之前，未曾接觸及使用槍枝等語。如以槍枝後座力之
      特性觀之，田○○是否有能力雙手各持一把手槍準確射擊
      ，亦屬有疑。本案亦無法排除田○○雙手共握一把手槍射
      擊，因而造成其左、右手虎口均有火藥殘餘成分之可能。
      依據上開各情，本院認共犯田○○此部分之供述，難以採
      信。另共犯張勝忠於軍事檢察官偵查及軍事法院審理時，
      雖迭次附和田○○上開說詞，然依上開理由，及張勝忠立
      於本案犯罪嫌疑人之利害關係，其上開供述亦難以採信。
（八）依據被害人丑○○、子○○及證人李志宗之指證，應可認
      定上開案發時間，在台中市○○路與梅亭街口處持槍之人
      包括田○○、李建甫及癸○○等三人，然本院審酌被告辛○○所交付之三把手槍，除扣案兩把槍枝外，第三把槍枝
      並未扣案，尚無積極證據足以證明其殺傷力情形，且被告
      癸○○於被逮捕之後，經將其手部虎口殘餘物及衣服送請
      鑑定結果，實際上確未被檢出射擊火藥殘跡之特性金屬元
      素鋇－鉛－銻（Ｂａ－Ｐｂ－Ｓｂ）成分，已見前述，依
      據合理之推斷及證據所及範圍，應認定被告癸○○所持槍
      枝未能有效擊發。然其既與田○○、李建甫共同向被告辛○○收受槍枝，案發時亦有在場參與槍擊被害人，則其與
      田○○、李建甫等人之間，就本案違反槍砲彈藥刀械管制
      條例及殺人等犯行，仍有共同正犯之關係。而從被害人李
      沛勳、子○○及丑○○身上所取出之彈殼，因屬覆銅材質
      子彈，擊發後容易變形，故於射擊時彈頭經過槍管，覆銅
      之材質遇熱脫落，而附在槍管內壁影響來復線之表現，或
      子彈經過人體（骨頭）亦造成來復線之不明顯，故無法判
      定被害人李沛勳、子○○及丑○○身上所取出之彈頭是由
      何支手槍所擊發，亦據鑑定證人李協昌於偵查中及原審審
      理時證述屬實，雖無法判定被害人李沛勳及丑○○係由何
      人所開槍擊中，惟仍無礙於其等共同殺人之認定。被告癸○○對於共同正犯田○○及李建甫所實施之行為，亦應共
      同負責（最高法院三十二年上字第一九○五號判例參照）
      被告癸○○上開所辯，為本院所不採信。
（九）又本案共同被告己○○在檢察官偵訊時，亦明確供證被告
      辛○○有將一把形狀如黑色手槍之物交給被告癸○○，嗣
      後在軍事檢察官以證人身分訊問時，及在本院更一審審理
      中，改稱：途中才聽張勝忠告知此事云云，無非係為脫免
      本身罪責之詞，尚無從據以認定其在檢察官偵訊時，所為
      上開不利於被告癸○○之供述，係屬不實。另外，本案被
      害人子○○及丑○○原與被告癸○○、及在逃之李建甫並
      非熟識，其等二人突遇槍擊，遭受槍擊之時間亦極短暫，
      且共犯田○○等人實施槍擊之過程亦屬動態進行，本難期
      待被害人子○○及丑○○二人對於上開案發時間，被告癸○○、及在逃之李建甫、以及共犯田○○三人所站立之相
      關位置、開槍先後、射擊角度等事項，為確切之指證。故
      其等二人對於上開案發部分情節，在偵、審中先後所為之
      指證縱有部分不合，仍不得據此即認定其等二人不利於被
      告癸○○之指證，均非可信。共犯張勝忠於原審法院證稱
      ：其未目睹被告辛○○將手槍交付給田○○等人之過程，
      係案發時才知田○○一人從胸口或腰際拿出二支槍射擊云
      云，與本案上開經本院採認之證據不合，不足為有利被告
      癸○○之認定。本案共犯田○○在其所涉少年事件調查審
      理時，尚推稱案發當時只有其與張勝忠在場，並推稱被告
      癸○○不在現場，其迴護被告癸○○之情甚為明顯，其供
      詞與證詞，亦均無從採為有利被告癸○○之證據。另本案
      被害人子○○縱有伸手掏出信號槍之舉動，但究未實際對
      被告癸○○等人為不法危害之行為，且上開信號槍並不具
      殺傷力，其說明亦有如上述，另本案被害人丑○○、李沛
      勳及丁○○更無任何對癸○○等人為不法危害行為之舉動
      。被告癸○○辯稱所為合於刑法正當防衛之規定，亦為本
      院所不採。又本件槍擊案之發生，雖因子○○有伸手掏出
      信號槍之舉動，致被告癸○○與共犯田○○、李建甫誤以
      為子○○欲持槍對其等射擊，誤為具有正當防衛權，而向
      子○○開槍射擊，固係出於錯覺防衛，而難認為有殺人之
      犯罪故意，其開槍射擊子○○部分固應成立過失傷害罪（
      此部分詳見後述），然本案被害人丑○○、李沛勳及丁○○三人當時並無任何對被告癸○○等人為不法危害行為之
      舉動，就被害人丑○○、李沛勳及丁○○三人，被告癸○○等自無主張誤想正當防衛之餘地，附此敘明。
五、末查，本案扣案之手電筒型信號槍係在衝突中由子○○持有
    ，此據證人丁○○於警詢及原審審理時證述明確。被害人丑
    ○○亦於警訊時，供稱：「我一個人和『判官在談話時，突
    然間，『仔仔』走到我身後，並作勢要從衣服內拿槍出來」
    等語。共犯田○○亦於軍事檢察官訊問時證稱：「．．我見
    子○○從衣服拿出訊號彈，我情急之下才會拿槍向他們射擊
    」等語，且於國防部中部地方軍事法院法官訊問時證稱：「
    ．．．．．．子○○就走過來，右手放在左上衣口袋內，開
    始對我叫囂，他把手電筒型霰彈槍拿出來指向我，我一時情
    急，．．．朝子○○及丑○○開槍」等情。本案發生之後，
    警方亦在案發現場查獲該信號槍，其地點亦在被害人子○○
    倒地處附近查獲。足見子○○在中彈前確係持扣案之手電筒
    型信號槍無疑。再依被告己○○、共犯張勝忠上開分別於檢
    察官及軍事檢察官偵查訊問時之供述，被告辛○○出借槍枝
    給田○○等人之用意，當在於教訓子○○而已，其故意之內
    涵應僅止於傷害子○○，對於子○○以外之人，應非其認識
    之範圍。而田○○於原審審理時證稱：「（問：為何要開槍
    ？）答：因為子○○有拿出類似槍枝的東西指向我」「他從
    袖口拿出槍枝指向我，我以為他要對我開槍，我就．．．．
    ．．朝他們開槍」、「子○○從三媽檳榔攤的方向走過來，
    他手放在前面夾克的口袋裏面，走過來跟丑○○說不要講了
    ，跟我們大聲咆哮，右手從夾克內把類似手槍的東西掏出來
    指向我，我就開槍還擊」、「子○○拿出來的感覺要向我開
    槍，我就先開槍」等語，顯然田○○等人開槍殺害被害人李
    沛勳既遂及殺害被害人丁○○、丑○○未遂之行為，應係在
    目睹子○○上開作為之際而另行起意，故此部分之犯行已超
    越被告辛○○意欲與認識之範圍，自難令被告辛○○就田○○等人殺人既遂及未遂之犯行負擔責任。
六、綜上所述，本案被告辛○○及癸○○所辯，無非飾卸之詞，
    不足採信，事證至臻明確，其等之犯行均堪認定。核其等所
    為，被告辛○○意圖供他人犯罪之用，而出借槍枝管制編號
    0000000000號制式轉輪槍部分，係犯現行槍砲彈
    藥刀械管制條例第七條第三項之意圖供他人犯罪之用而未經
    許可出借手槍罪；其意圖供他人犯罪之用而出借子彈部分，
    係犯同條例第十二條第三項之意圖供他人犯罪之用而出借子
    彈罪（槍砲彈藥刀械管制條例雖於九十三年六月二日、九十
    四年一月二十六日經總統公布修正，但上開法條之犯罪構成
    要件及處罰均未變更，仍應適用現行法）；被告癸○○未經
    許可，持有槍枝管制編號0000000000號制式轉輪
    槍部分，係犯槍砲彈藥刀械管制條例第七條第四項之未經許
    可持有手槍罪，其未經許可持有子彈部分，係犯同條例第十
    二條第四項之未經許可持有子彈罪（槍砲彈藥刀械管制條例
    雖於九十三年六月二日、九十四年一月二十六日經總統公布
    修正，但上開法條之犯罪構成要件及處罰均未變更，仍應適
    用現行法），槍殺被害人李沛勳既遂及槍殺被害人丑○○、
    丁○○未遂部分，係犯刑法第二百七十一條第一項之殺人罪
    、刑法第二百七十一條第二項、第一項之殺人未遂罪；另被
    告辛○○意圖供他人犯罪之用，而出借槍枝管制編號000
    0000000號仿造轉輪槍，及被告癸○○未經許可，持
    有上開仿造轉輪槍部分，被告等行為後，槍砲彈藥刀械管制
    條例業已於九十四年一月二十六日修正公布，於同年月二十
    八日生效，其中將修正前槍砲彈藥刀械管制條例第十一條第
    三項及第四項刪除，並改列至修正後同條例第八條第三項及
    第四項，而修正前第十一條第三項與修正後第八條第三項之
    法定刑同為「處無期徒刑或七年以上有期徒刑，併科新台幣
    一千萬元以下罰金」，是修正後之規定並非較有利於被告，
    依修正刑法第二條第一項前段規定，自應適用修正前上開條
    例第十一條第三項予以論處，另修正前上開條例第十一條第
    四項之法定刑為「處一年以上七年以下有期徒刑，併科新台
    幣七百萬元以下罰金」，而修正後上開條例第八條第四項之
    法定刑則為「處三年以上十年以下有期徒刑，併科新台幣七
    百萬元以下罰金」，比較新舊法之結果，新法之規定並非有
    利於被告，依修正刑法第二條第一項前段之規定，應適用行
    為時之修正前上開條例第十一條第四項處罰。故核被告辛○○此部分所為，係犯修正前槍砲彈藥刀械管制條例第十一條
    第三項之罪，被告癸○○此部分所為，係犯修正前同條例第
    十一條第四項之罪。至於被告辛○○非法持有手槍及子彈之
    低度行為，分別為其意圖供他人犯罪之用而出借手槍及子彈
    之高度行為所吸收，均不另論罪。被告癸○○就上開非法持
    有手槍及子彈之犯行，與田○○、李建甫及張勝忠之間，有
    犯意聯絡及行為分擔；另被告癸○○就上開殺人既遂及未遂
    之犯行，亦與田○○、李建甫之間，具有犯意聯絡及行為分
    擔，均為共同正犯。被告癸○○先後一次殺人既遂及二次殺
    人未遂之犯行，時間緊接，犯罪構成要件相同，顯係基於概
    括之犯意而為，為連續犯，應依刑法第五十六條之規定論以
    殺人既遂一罪，並就法定刑有期徒刑部分加重其刑（法定刑
    死刑、無期徒刑部分依法不得加重）。被告辛○○意圖供他
    人犯罪之用，而同時出借制式手槍、仿造轉輪槍及子彈，係
    一行為觸犯數罪名，為想像競合犯，應依刑法第五十五條之
    規定從一重論以槍砲彈藥刀械管制條例第七條第三項之罪處
    斷；另被告癸○○與田○○、李建甫、張勝忠共同於同時非
    法持有制式手槍、仿造轉輪槍及子彈，亦係以一行為觸犯數
    罪名，應依刑法第五十五條之規定從一重論以槍砲彈藥刀械
    管制條例第七條第四項之罪處斷。被告癸○○所犯未經許可
    持有手槍罪與其所犯連續殺人罪間，有方法、結果之牽連關
    係，應依刑法第五十五條之規定，從一重依連續殺人罪處斷
    。被告癸○○雖與少年田○○共同實施犯罪，惟於行為時尚
    未滿二十歲，自無兒童及少年福利法第七十條前段規定之適
    用，併此敘明。又被告等行為後，刑法連續犯及牽連犯之規
    定，業於九十四年一月七日修正公布刪除，並於九十五年七
    月一日施行，則被告等之犯行，因行為後新法業已刪除連續
    犯及牽連犯之規定，此刪除雖非犯罪構成要件之變更，但顯
    已影響行為人刑罰之法律效果，自屬法律有變更，依新法第
    二條第一項規定，比較新、舊法結果，仍應適用較有利於被
    告之行為時法律即舊法論以連續犯及牽連犯（最高法院九十
    五年第八次刑事庭會議決議參照）。又查刑法第四十二條關
    於易服勞役之折算標準，亦於九十四年一月七日修正公布，
    並於九十五年七月一日施行，修正前刑法第四十二條第二項
    前段規定：「易服勞役以一元以上三元以下，折算一日。」
    ，而修正後之刑法第四十二條第三項前段則規定：「易服勞
    役以新台幣一千元、二千元或三千元折算一日。」，比較修
    正前後之規定，以修正後之規定較有利於被告，依修正後刑
    法第二條第一項但書之規定，應適用修正後刑法第四十二條
    第三項前段之規定，定其易服勞役之折算標準。至於被告等
    行為後，九十四年一月七日修正公布，九十五年七月一日生
    效之新刑法第五十五條規定：「一行為而觸犯數罪名者，從
    一重處斷。但不得科以較輕罪名所定最輕本刑以下之刑。」
    ，新法第五十五條但書係科刑之限制，為法理之明文化，非
    屬法律之變更，不生比較適用之問題，併此敘明。
七、原審判決就被告辛○○、癸○○等人所犯部分，予以論罪科
    刑，固非無見，惟原審判決在無積極證據之情形下，誤認被
    告辛○○所交付而由被告癸○○等人共同持有之三把槍枝均
    具有殺傷力，且於殺人現場均為有效射擊，此部分尚有未洽
    。又被告辛○○所出借及被告癸○○所共同未經許可持有之
    槍枝管制編號0000000000號仿造轉輪槍，乃係槍
    砲彈藥刀械管制條例第四條第一項第一款所稱之「其他可發
    射金屬或子彈具有殺傷力之槍砲」，原判決誤為制式手槍；
    再被告癸○○與田○○、李建甫共同槍殺被害人丁○○未遂
    部分，雖未經檢察官起訴，然與渠等殺死李沛勳既遂及殺害
    丑○○未遂部分暨未經許可持有槍、彈部分，具有連續犯、
    牽連犯之裁判上一罪關係，為起訴效力所及，應一併予以審
    究，原判決漏未審酌；另被告癸○○等就槍擊被害人子○○
    部分，係出於誤想正當防衛，並不構成殺人未遂罪（詳見後
    述），原判決誤論以殺人未遂罪；又被告己○○並未與癸○○、田○○等人共同未經許可持有槍彈，原判決誤認其與被
    告癸○○等人就未經許可持有槍彈部分成立共同正犯；刑法
    連續犯及牽連犯之規定，業經修正公布刪除，於九十五年七
    月一日施行，原審判決未及審酌比較，亦均有未合。是上開
    被告辛○○、癸○○二人上訴否認犯罪，其等二人之上訴雖
    無理由，惟原審判決關於其等二人部分之判決，既有上開可
    議之處，即屬無可維持，應由本院將原審此部分判決予以撤
    銷改判。查被告辛○○有多項前科，素行非佳（參見卷附臺
    灣高等法院被告前案紀錄表），擁槍自重，且明知出借上開
    槍彈予田○○等人處理爭端，極易造成他人生命身體之重大
    危險，被告癸○○雖所持之槍未能有效擊發，然其與田○○
    等人共同持槍處理爭端，造成被害人李沛勳死亡，被害人丑
    ○○受傷程度非輕，被害人丁○○雖倖未中彈，然所生危害
    重大，事後未為任何民事賠償，爰審酌上情，被告辛○○、
    癸○○等二人犯罪之動機、目的、手段、其等品行及智識程
    度、所為嚴重破壞社會治安及其等犯罪後之態度等一切情狀
    ，分別量處如主文第二、三項所示之刑，並依法宣告被告辛○○褫奪公權終身，另就被告辛○○所處罰金刑部分諭知易
    服勞役之折算標準。扣案之仿美國ＳＭＩＴＨ＆ＷＥＳＳ○
    Ｎ廠口徑○．三五七吋轉輪手槍製造之仿造轉輪槍一把（槍
    枝管制編號：0000000000號）、菲律賓製ＡＲＭ
    ＳＣ○Ｒ廠２０２型○．三八吋之制式轉輪槍一把（槍枝管
    制編號：0000000000號），均具有殺傷力，為違
    禁物，應依刑法第三十八條第一項第一款之規定宣告沒收；
    另扣案之木棍一百九十二支、開山刀十二支、西瓜刀三支、
    武士刀一支、鋁棒一支、雙截棍一支、自小客車ＷＪ─九○
    八○車牌一面及資料一箱，均與本案無關，又扣案之彈頭、
    彈殼，已失去子彈之功能，均不具有殺傷力，已非屬違禁物
    ，爰均不諭知沒收，附此敘明。
八、本案公訴人之公訴意旨雖另以：（一）被告辛○○於交付前
    開手槍及子彈給共犯田○○、被告癸○○及李建甫同時，亦
    有與共犯田○○、被告癸○○及李建甫等人，有共同殺人之
    犯意聯絡，因認被告辛○○上開所為，另涉有刑法第二百七
    十一條第一項之殺人罪及同法條第二項、第一項之殺人未遂
    罪云云；（二）九十二年八月二十日晚上十一時許，子○○
    要田○○等人進去三媽檳榔攤談判，田○○不從，其時子○○手持手電筒霰彈槍，雙方衝突一觸即發，田○○、癸○○
    、李建甫等人不奈，遂共同基於殺人之犯意，共同持槍掃射
    站在前方之子○○，致子○○受有左肩二槍、背部一槍、左
    側脊椎骨一槍、左脛骨骨折、右趾骨骨折、右腳三處槍傷傷
    口之槍傷，經送至中國醫藥學院附設醫院救治，始免於死亡
    ，認被告癸○○另涉犯刑法第二百七十一條第二項、第一項
    之殺人未遂罪云云。然查：(一)依據前揭理由所述，本案被告
    辛○○出借槍、彈給田○○等人之用意，當在於教訓子○○
    而已，其故意之內涵應僅止於傷害子○○，對於子○○以外
    之人，應非其認識之範圍。而田○○等人開槍殺害被害人李
    沛勳既遂及殺害被害人丑○○未遂之行為，亦係在其等目睹
    子○○作勢掏槍之際而另行起意（田○○等人另行起意槍擊
    子○○犯過失傷害罪，詳見後述，此部分行為亦超出被告辛○○認識之範圍，不應令其負責），故此部分之殺人犯行，
    應已超越被告辛○○事先認識且意欲之犯意聯絡範圍，自難
    令被告辛○○就田○○等人嗣後所為殺人既遂及殺人未遂之
    犯行，同負共同正犯責任。應認被告辛○○此部分被訴犯罪
    尚屬不能證明，惟因公訴人認此部分與被告辛○○前開論罪
    科刑部分，其間具有牽連犯之裁判上一罪關係，故不另為無
    罪之諭知。(二)如上所述，本件被告癸○○與共犯田○○、李
    建甫向辛○○借得上開槍彈，其目的本僅欲教訓被害人子○○，原來並無殺人之故意，本件槍擊案之所以發生，乃係因
    子○○在三媽檳榔攤附近不悅地高聲大喊：「不是已經講好
    了嗎？」等語，且作勢從身穿之上衣掏出手電筒型信號槍，
    田○○等人誤以為子○○要向其等開槍射擊，遂舉槍朝子○○射擊，此從田○○於軍事檢察官訊問時證稱：「．．．我
    見子○○從衣服拿出訊號彈，我情急之下才會拿槍向他們射
    擊」等語，且於國防部中部地方軍事法院法官訊問時證稱：
    「．．．子○○就走過來，右手放在左上衣口袋內，開始對
    我叫囂，他把手電筒型霰彈槍拿出來指向我，我一時情急．
    ．．朝子○○及丑○○開槍」等情，復於原審法院審理時證
    稱：「（問：為何要開槍？）他從袖口拿出槍枝指向我，我
    以為他要對我開槍，我就．．．朝他們開槍」等語，而本案
    發生之後，警方亦在案發現場查獲該信號槍，其地點亦在被
    害人子○○倒地處附近查獲。足見子○○在中彈前確係持扣
    案之手電筒型信號槍無疑。查被告癸○○與田○○等因見子
    ○○取出上開手電筒型信號槍，誤以為子○○欲對彼等開槍
    射擊，誤為具有正當防衛權，而向子○○開槍射擊，固係出
    於錯覺防衛，而難認為有犯殺人罪之故意，然子○○所持之
    手電筒型信號槍，經鑑定結果，僅能發射小型信號彈之用，
    而其內所含之小型信號彈亦僅供發射產生火燄信號，以用於
    求救、位置標定等用途，二者並非槍砲彈藥刀械管制條例所
    列管之槍枝、子彈或爆裂物，此有內政部警政署刑事警察局
    九十一年二月二十七日刑鑑字第○九一○○三九八三四號鑑
    驗通知書在卷可稽，被告癸○○與田○○等，見子○○取出
    上開手電筒型信號槍，究竟是否要對其等射擊，自應加以注
    意，又非不能注意之事，乃竟貿然開槍，致被害人子○○受
    有左肩二處槍傷傷口、背部一處槍傷傷口、左側脊椎骨一處
    槍傷傷口，造成左側第七肋骨骨折併胸壁血腫、左脛骨骨折
    、右趾骨骨折、右腳三處槍傷傷口等傷害，亦有中國醫藥學
    院附設醫院之病歷表及被害人子○○之主治醫師施志勳、許
    南榮之傳真報告書在卷可憑，是核被告癸○○此部分所為，
    仍與因過失傷害人之情形相當（最高法院二十九年上字第五
    ○九號判例參照）。而刑法第二百八十四條第一項之過失傷
    害罪，依同法第二百八十七條規定，須告訴乃論，本件被害
    人子○○並未依法提出告訴，本應為不受理之諭知，惟公訴
    人認被告癸○○此部分所為，與前開論罪科刑部分有連續犯
    、牽連犯之裁判上一罪關係，爰不另為不受理之諭知。
貳、被告己○○部分：
一、公訴意旨略以：被告己○○於九十二年八月二十日下午在中
    信公司目睹被告辛○○交付共犯田○○、被告癸○○及李建
    甫等人轉輪手槍找子○○談判，勢必引起火拼，造成死傷，
    竟以幫助他人犯罪之意思，先騎乘機車載乙○○前往台中公
    園，復在台中公園改載張勝忠前往台中市○○路與梅亭街附
    近之「７－便利商店」等候與子○○等人談判，因認被告
    己○○涉犯槍砲彈藥刀械管制條例第七條第四項、第十二條
    第四項之未經許可，持有手槍、子彈罪之共同正犯，及刑法
    第三十條第一項、第二百七十一條第一項之幫助殺人罪及刑
    法第三十條第一項、第二百七十一條第二項、第一項之幫助
    殺人未遂罪嫌云云。
二、訊據被告己○○堅決否認上開犯行，辯稱：伊在九十二年八
    月二十日晚上十一時許，雖有騎乘機車搭載張勝忠到台中市
    ○○路與梅亭街口，並於附近之便利商店碰到子○○及丁○○，但在子○○將四顆假牙還給張勝忠之後，子○○雖邀請
    張勝忠與伊前去「三媽檳榔攤」坐坐，但伊並未應邀前往，
    而是與丑○○打招呼之後隨即離去，此後直至槍擊案件發生
    之時，伊均不在現場，不可能參與犯罪，伊事先亦不知田○○有攜帶槍支與子彈前往現場之事，在警訊係受刑求，警員
    要求伊供述目睹辛○○交槍之情節，才為不實之供述，伊並
    未涉案，應不為罪等語。
三、按犯罪事實應依證據認定之，無證據不得認定犯罪事實。又
    不能證明被告犯罪者，應諭知無罪之判決，刑事訴訟法第一
    五四條第二項、第三百零一條第一項分別定有明文。又認定
    不利於被告之事實，須依積極證據，苟積極證據不足為不利
    於被告事實之認定時，即應為有利於被告之認定，更不必有
    何有利之證據。另按事實之認定，應憑證據，如未能發現相
    當證據，或證據不足以證明，自不能以推測或擬制之方法，
    以為裁判基礎；又認定犯罪事實，所憑之證據，雖不以直接
    證據為限，間接證據亦包括在內，然無論直接或間接證據，
    其為訴訟上之證明，須於通常一般之人均不致於有所懷疑，
    而得確信其為真實之程度者，始得據之為有罪之認定，倘其
    證明尚未達到此一程度，而有合理性懷疑之存在時，即無從
    為有罪之認定，最高法院三十年上字第八一六號判例、四十
    年台上字第八十六號判例、三十年上字第一八三一號判例及
    七十六年台上字第四九八六號判例分別著有明文可資參照。
    又被告（含共同被告）之自白，不得作為有罪判決之唯一證
    據，仍應調查其他必要之證據，以察其是否與事實相符，刑
    事訴訟法第一百五十六條第二項亦定有明文。再刑事訴訟法
    第一百六十一條已於九十一年二月八日修正公布，其第一項
    規定：檢察官就被告犯罪事實，應負舉證責任，並指出證明
    之方法。因此，檢察官對於起訴之犯罪事實，應負提出證據
    及說服之實質舉證責任。倘其所提出之證據，不足為被告有
    罪之積極證明，或其指出證明之方法，無從說服法院以形成
    被告有罪之心證，基於無罪推定之原則，自應為被告無罪判
    決之諭知（最高法院九十二年台上字第一二八號判例參照）
    。經查被告己○○係於九十二年八月二十日下午，在中信公
    司親眼目睹辛○○將扣案之制式轉輪槍、仿造轉輪槍各一把
    及未扣案之另一把手槍暨子彈出借與田○○、癸○○及李建
    甫等情，業經本院認定如上，其所辯稱從中信公司騎機車載
    田○○至台中公園時，不知道田○○身上帶有槍彈及在警詢
    係受刑求等語，固非實在，為本院所不採。惟被告己○○雖
    知悉辛○○交付槍枝給田○○等人，然田○○等人共同持槍
    前往找子○○談判之目的，原僅在於教訓子○○而已，本件
    之所以會發生槍殺案，乃係子○○嗣後在三媽檳榔攤附近不
    悅地高聲大喊：「不是已經講好了嗎？」等語，且作勢從身
    穿之上衣掏出手電筒型信號槍，才引起田○○等人之反擊，
    而依證人丑○○於原審審理時證稱：「．．．我到現場之後
    己○○從我旁邊走掉，走去那裏我不曉得」等語。另外張勝
    忠於原審審理時亦證稱：「（問：開槍當時己○○在何處？
    ）答：在便利商店那邊，他說他要回到摩托車停車處」、「
    走到田○○旁邊，己○○就說要去機車旁邊」等情，依據上
    開證詞，被告己○○於田○○等人開槍射擊時，應未在現場
    甚明，查被告己○○於田○○等人開槍射擊實施殺人行為之
    時，既未在現場，故其對於田○○等人在子○○作勢掏槍而
    另起殺人故意之時，尚無從於事前及事中，與田○○等人有
    犯意之聯絡，此部分亦非被告己○○在騎乘機車搭載共犯田
    ○○時，所得預先認知而為助力。是依據本案證據，尚難令
    被告己○○對於田○○等人殺人既遂及未遂之犯行，負擔幫
    助犯之責任。公訴人上開指訴部分，並無積極之證據足以證
    明被告己○○有幫助犯殺人既遂與未遂罪之犯行，其此部分
    被訴犯罪尚屬不能證明。
四、按槍砲彈藥刀械管制條例所謂之持有，係指行為人在主觀上
    有支配、管領之意思，客觀上亦能將該物置於自己實力支配
    之下者（最高法院九十五年度台上字第一五四號判決意旨參
    照）。又刑事法上所稱之「持有」，乃指行為人以支配之意
    思，將物品置於自己事實上得為實力支配下之狀態而言；故
    「持有」者，必須行為人對該財物有支配之意思，並實際上
    已將之移入自己事實上得為支配之狀態（即行為中），始足
    當之（最高法院八十二年度台上字第一一三五號判決意旨參
    照）。又同謀共同正犯犯意聯絡之存在，基於證據裁判主義
    之原則，自須有相當確實之證據予以證明，始足為論罪依據
    。查被告辛○○在中信公司將上開槍彈出借交付與被告癸○○、田○○及李建甫三人，固為被告己○○所親眼目睹，而
    被告己○○嗣後亦騎乘機車從中信公司搭載田○○至台中公
    園，其後復從台中公園騎乘機車搭載張勝忠赴三媽檳榔攤取
    回其被打落之假牙。惟被告己○○自始即堅決否認其有與田
    ○○、李建甫或癸○○共同持有上開槍彈之犯意聯絡。而上
    開槍彈係在田○○等三人持有中，客觀上並未置於被告己○○實力支配之下，田○○於本院審理時並到庭證稱其並未與
    被告己○○談到伊有帶槍之事或有共同帶槍之默契（見九十
    五年八月四日審判筆錄），此外復查無積極證據足以證明被
    告己○○有與田○○、李建甫或被告癸○○間有共同持有上
    開槍彈之犯意聯絡或行為分擔，被告己○○此部分被訴犯罪
    要屬不能證明。原審疏未詳查，遽予論處罪刑，自有未當。
    被告己○○上訴意旨，指摘原判決不當，為有理由，應由本
    院將原判決關於被告己○○部分撤銷改判，諭知無罪之判決
    。
據上論斷，應依刑事訴訟法第三百六十九條第一項前段、第三百
六十四條、第二百九十九條第一項前段、第三百零一條第一項，
槍砲彈藥刀械管制條例第七條第三項、第四項、第十二條第三項
、第四項、修正前槍砲彈藥刀械管制條例第十一條第三項、第四
項，刑法第十一條前段、第二條第一項前段及但書、第二十八條
、第二百七十一條第一項、第四十二條第三項前段、第三十七條
第一項、第三十八條第一項第一款、修正前刑法第五十六條、第
五十五條，判決如主文。
本案經檢察官甲○○到庭執行職務。
中    華    民    國    95    年    11    月    8     日
              刑事第二庭  審判長法  官  李  璋  鵬
                                法  官  蕭  錦  鍾
                                法  官  胡  森  田
上列正本證明與原本無異。
如不服本判決應於收受送達後十日內向本院提出上訴書狀，其未
敘述上訴之理由者並得於提起上訴後十日內向本院補提理由書（
均須按他造當事人之人數附繕本）。
                                書記官  陳  三  軫
中    華    民    國    95    年    11    月    9     日
                                                      Ｒ


司法院資訊處製作；財團法人民間司法改革基金會備份。
